臺灣士林地方法院刑事判決　　　　　　　　　　　　　八十九年度訴字第四八九號
　　公　訴　人　臺灣士林地方法院檢察署檢察官
　　被　　　告　天○○
　　　　　　　　申○○
　　　　　　　　子○○
　　右二人共同
　　選任辯護人　王東山
　　　　　　　　許文生
　　被　　　告　丁○○
　　右　一　人
　　選任辯護人　李振燦
　　　　　　　　郭滿櫻
　被　　　告　亥○○
　　右　一　人
　　選任辯護人　詹翠華
　　被　　　告　甲○○
　　右　一　人
　　選任辯護人　高進發
右列被告因背信等案件，經檢察官提起公訴（八十九年度偵字第四六三五、五一一九
、六五三一號），本院判決如左：
    主  文
天○○行使偽造私文書，足以生損害於他人，處有期徒刑參年。偽造之土地買賣契約
書影本上偽造之「癸○○」簽名、印文各壹枚均沒收。
申○○共同連續為他人處理事務，意圖為他人不法之利益，而為違背其任務之行為，
致生損害於本人之財產，處有期徒刑參年。
子○○、丁○○共同連續為他人處理事務，意圖為他人不法之利益，而為違背其任務
之行為，致生損害於本人之財產，各處有期徒刑貳年。均緩刑肆年。
亥○○共同連續為他人處理事務，意圖為他人不法之利益，而為違背其任務之行為，
致生損害於本人之財產，處有期徒刑壹年。緩刑參年。
甲○○共同為他人處理事務，意圖為他人不法之利益，而為違背其任務之行為，致生
損害於本人之財產，處有期徒刑陸月，如易科罰金，以參佰元折算壹日。緩刑貳年。
    事  實
一、申○○於民國六十二至八十六年間，係台北縣汐止市農會（下稱汐止農會）總幹
    事。子○○於七十八至八十七年間係汐止農會秘書。丁○○自六十六年起至今，
    係汐止農會信用部主任。亥○○於八十二年、八十三年間係汐止農會信用部承辦
    放款業務職員。甲○○於八十四年間係汐止農會信用部承辦放款及催收業務職員
    。亥○○、甲○○就其承辦之貸款案件，有審核之權；丁○○、子○○、申○○
    對於所有貸款案件，均有審核之權。其五人均為受汐止農會委任，為汐止農會處
    理事務之人。
二、緣八十二年四月間，從事不動產投資買賣之天○○計畫收購台北縣瑞芳鎮○○○
    段大寮小段一二六地號、地目為林、使用分區為山坡地保育區（部分水利用地）
    、面積四八○七三平方公尺（約一四五四二坪）之土地（以下簡稱本件土地）後
    ，開發變更為貨櫃倉儲用地出售圖利。天○○於計畫收購本件土地之初，即邀集
    申○○參與投資，雙方達成天○○投資本件土地百分之六十五應有部分、申○○
    投資本件土地百分之二十五應有部分、本件土地其餘百分之十應有部分則開放讓
    汐止農會職員投資之協議，並由申○○交代農會職員丙○以每坪新台幣（下同）
    一萬三千五百元之價格，邀集汐止農會各部門主管、職員投資。丙○遂自八十二
    年四月間起至六、七月間止，除自己參與投資外（本件土地應有部分百分之○．
    四，出資七十八萬五千二百六十八元），陸續邀集當時之汐止農會秘書子○○、
    信用部主任丁○○、供銷部主任未○○、社后辦事處主任蕭樹森、大新分部代理
    主任吳哲昇、附設幼稚園主任兼總幹事秘書陳燦豐、電腦室主任午○○、職員潘
    宏城（以上每人各投資本件土地應有部分百分之一，各出資一百九十六萬三千一
    百七十元）、職員亥○○、陳純錚、李肇造、高敏達（以上每人各投資本件土地
    應有部分百分之○．四，各出資七十八萬五千二百六十八元）。嗣天○○於八十
    二年六月二十五日與亥○○（投資本件土地之汐止農會職員協議由亥○○具名）
    就本件土地百分之十應有部分簽訂土地買賣契約書，並於八十二年七月二十一日
    將此部分所有權移轉登記予亥○○。至於申○○投資之本件土地百分之二十五應
    有部分，乃與天○○口頭約定，要求天○○先將該部分土地所有權先移轉登記，
    待本件土地開發成功後，其再支付該價款，又因其時任國民大會代表，須公開申
    報財產，為免遭人非議，經徵得子○○同意，乃暫將該部分土地於八十二年七月
    二十一日將此部分所有權移轉登記於子○○名下。
三、天○○於是透過土地仲介人分別與本件土地之所有權人癸○○（持有百分之六十
    五應有部分）、寅○○○（登記於其子卯○○名下，持有百分之十應有部分）、
    辛○○（持有百分之十應有部分）、辰○○、巳○○（分別持有百分之七．五應
    有部分）洽談購買土地事宜。先於八十二年四月八日（實際買賣契約簽訂日），
    以總價約六千多萬元（即每坪約七千元）之價格，向癸○○購買其所有本件土地
    百分之六十五應有部分（約九千四百五十二坪），並於八十二年五月二十五日辦
    理土地所有權移轉登記。天○○因為現金不足，故先給付部分款項，其餘尾款四
    千八百萬元則以遠期支票支付（天○○為發票人、汐止農會為付款人、發票日分
    別為八十二年五月二十五日、面額為六百萬元之支票五紙及八十二年六月二十五
    日、面額為九百萬元之支票二紙）。
四、天○○為給付上開尾款，並再向其他土地所有權人購入本件土地其餘百分之三十
    五之應有部分，擬以本件土地百分之六十五應有部分為擔保，向汐止農會貸款九
    千萬元。其遂於八十二年五月間不詳時間，在其位於台北縣汐止市○○路四二之
    一號住處，利用不知情之其弟宇○○，製作總價為一億八千九百零四萬七千元、
    內容不實之土地買賣契約書，再由其偽造「癸○○」之簽名及印文各一枚，以偽
    造上開土地買賣契約書影本一份，並持以向汐止農會申請貸款，足以生損害於癸○○及汐止農會。
五、天○○於本件土地百分之六十五應有部分所有權一經移轉登記完畢、取得所有權
    狀後，其於八十二年五月二十四日即持土地所有權狀至汐止農會，以上開土地作
    為擔保，以其兄蘇秋男名義申請貸款九千萬元。申○○遂交代亥○○迅速配合辦
    理相關事宜，並同時告知本件土地之實際買進價格為每坪一萬三千五百元，並自
    行表明本件貸款由其擔任保證人。故汐止農會於未核貸前，即委託代書地○○於
    八十二年五月二十五日辦理於前開土地設定本金最高限額為一億零八百元之抵押
    權予汐止農會，再於八十二年六月四由蘇秋男、天○○至汐止農會填寫正式的貸
    款申請書，一併辦理對保手續等事宜。
六、申○○、子○○、丁○○、亥○○意圖為天○○之不法利益，並與天○○共同基
    於犯意之聯絡，申○○、子○○、丁○○、亥○○均有參與本件土地之投資，明
    知本件土地之價格為每坪一萬三千五百元（天○○告知及其個人實際投資之價格
    ），應以此一價格為主要之參考依據來認定本件土地之市價，竟將本件土地市價
    為每坪二萬六千元之不實資料，登載於其放款業務上應作成之土地調查表上，並
    據此不實之本件土地市價每坪二萬六千元，依據汐止農會向來對不動產估價之慣
    例（與八十三年三月五日起實施之汐止農會不動產估價辦法第三條相同），計算
    本件土地之估值（市價扣除以市價計算之土地增值稅）為一億零一百八十萬一千
    八百四十八元及放款值為九千一百六十二萬一千六百六十三元，以符合天○○欲
    申貸之額度。而申○○、子○○、丁○○均明知上情，亦予之核章通過，准許天
    ○○以蘇秋男名義貸款九千萬元，並於八十二年六月五日、九日、二十五日分別
    撥款三千萬元、二千五百萬元、三千五百萬元。致使汐止農會就本件土地之貸款
    金額，超出依實際市價每坪一萬三千五百元計算之放款值（六千五百七十五萬一
    千五百一十七元）約二千四百多萬元，而無法確保其擔保放款債權之安全，致生
    損害於汐止農會之財產。
七、天○○取得上開九千萬元貸款後，除支付前開向癸○○購買土地之尾款外，又於
    八十二年六月八日（申請土地所有權移轉登記時所附之契約訂約日）向寅○○○
    （登記於其子卯○○名下），以總價一千多萬元（每坪約一萬元）之價格，購買
    本件土地百分之十應有部分，於八十二年七月十五日為所有權移轉登記。又於八
    十二年六月八日（實際訂約日）向辛○○，以總價一千三百八十一萬三千元（即
    每坪約九千五百元）之價格，購買本件土地百分之十應有部分，於八十二年九月
    三日為所有權移轉登記。又於八十二年七月十六日（申請土地所有權移轉登記時
    所附之契約訂約日）向辰○○、巳○○，以總價約二千萬元（每坪約一萬元）之
    價格，購買本件土地百分之十五應有部分，於八十二年九月三日為所有權移轉登
    記。
八、然於八十二年十二月後，天○○已無法負擔上開貸款每月約七十多萬元之巨額利
    息，而有遲延繳息之情形，其乃旋於八十三年一月十一日，欲再以前開其持有之
    本件土地百分之六十五部分為擔保品（即以其嗣向辛○○等人增購之百分之三十
五部分設定第一順位抵押權，而原持有之百分之三十部分設定第二順位抵押權予
    汐止農會），以其本人名義，向汐止農會再申請貸款二千萬元周轉。申○○、子
    ○○、丁○○及亥○○等人明知上情，為避免因天○○逾期繳息情形惡化致波及
    渠等購買投資土地之利益，意圖為天○○之不法利益，並與天○○共同基於同前
    背信概括犯意之聯絡，明知本件土地之價格為每坪一萬三千五百元，且本件貸款
    距離上次核貸時間僅隔七個多月，本件土地並未進行開發或有足以提高價值之情
    事，竟由本件貸款之承辦人亥○○將本件土地市價為每坪三萬二千元之不實資料
    ，登載於其放款業務上應作成之土地調查表上，並據此不實之本件土地市價每坪
    三萬二千元，依據汐止農會向來對不動產估價之慣例（與八十三年三月五日起實
    施之汐止農會不動產估價辦法第三條相同），計算本件土地之估值（市價扣除以
    市價計算之土地增值稅）為一億二千四百四十八萬七千四百九十六元及放款值為
    一億一千二百零三萬八千七百四十六元，扣除前次核貸之九千萬元，尚可貸款二
    千二百零三萬八千七百四十六元，以符合天○○欲申貸之額度。而申○○、子○○、丁○○均明知上情，由子○○、丁○○予之核章通過，准許天○○貸款二千
    萬元，並於八十三年一月十五日撥款二千萬元。致使汐止農會再超額貸出二千萬
    元，而無法確保其擔保放款債權之安全，致生損害於汐止農會之財產。
九、詎天○○於八十三年六月後，財務陷入窘境，無力繳納上開二筆貸款之利息，嗣
    於八十三年十月二十六日，承辦催收業務之甲○○發現上情，原欲依內部規定對
    天○○函催清償本息，惟該簽呈至申○○核章時遭申○○退件，迄至八十四年三
    月初止，天○○就上開第一筆貸款及第二筆貸款未繳息分別長達十個月及六個月
    。然申○○見上開九千萬元貸款二年借期旋至，恐該貸款成為逾放，又為免殃及
    渠等權益（渠等共同投資之土地一併遭查封拍賣受償，而申○○另須負連帶保證
    人責任）。故申○○與子○○、丁○○、甲○○意圖為天○○之不法利益，申○○、子○○、丁○○、天○○並共同基於同前背信概括犯意之聯絡，其四人與甲○○則共同基於背信犯意之聯絡，由申○○於八十四年三月十五日指示甲○○為
    被告天○○申請一千八百九十萬元之貸款案之承辦人，並與天○○約定，其僅能
    支用其中五百萬元，其餘一千三百九十萬元則清償積欠之利息及撥入專戶供繳息
    。而甲○○明知天○○上開逾期繳息情況嚴重，且依天○○於第一次貸款所提出
    土地買賣契約書所示土地價格不過每坪二萬元，亥○○於第一、二次核貸所載之
    土地價格不過每坪二萬六千元、三萬二千元，且本件貸款距離上次核貸時間僅一
    年多，本件土地並未進行開發或有足以提高價值之情事，竟將本件土地市價為每
    坪四萬四千元之不實資料，登載於其放款業務上應作成之土地調查表上，並據此
    不實之本件土地市價每坪四萬四千元，依據汐止農會不動產估價辦法第三條之規
    定，計算本件土地之估值（市價扣除以市價計算之土地增值稅）為一億七千零三
    萬七千五百六十四元及放款值為一億五千三百零三萬三千八百零八元，扣除前次
    核貸之九千萬元、二千萬元，尚可貸款四千三百零三萬三千八百零八元，以符合
    天○○欲申貸之額度。而申○○、子○○、丁○○均明知上情，亦予之核章通過
    ，准許天○○貸款一千八百九十萬元，並於八十四年三月二十四日撥款一千八百
    九十萬元。致使汐止農會再超額貸出一千八百九十萬元，而無法確保其擔保放款
    債權之安全，致生損害於汐止農會之財產。
十、案經法務部調查局台北縣調查站移送台灣士林地方法院檢察署檢察官偵查起訴。
    理  由
一、訊據被告天○○、申○○、子○○、丁○○、亥○○、甲○○均堅決否認有偽造
    文書、背信之犯行。
（一）被告天○○辯稱：其偽造之土地買賣契約書所載之價格是預計購買全部土地的
      價格，且是要拿給投資土地的農會人員看，不是作為申請貸款之用；其並未與
      汐止農會的人勾結，農會的承辦人員並未得到任何好處；其是以較便宜之價格
      買到本件土地，是土地的價值夠，農會才會貸款等語。
（二）被告申○○辯稱：其並未投資本件土地，亦未借用被告子○○之名義，用以登
      記為本件土地應有部分百分之二十五之所有權人；本件貸款案之承辦過程，其
      沒有指示汐止農會相關承辦人員如何辦理，且信用部主任及負責徵信人員亦經
      到場勘查、訪價、詢價，且不知被告天○○提出之土地買賣契約書有何不實之
      處，故確認有足夠擔保價值；被告天○○於取得本件土地其他應有部分所有權
      後，向汐止農會申請貸款，土地之價值大幅提高，此時農會相關審核人員從新
      估價，並無不當之處等語。
（三）被告子○○辯稱：就放款業務言，其僅單純蓋章，並無實質之審核權；本件貸
      款案之承辦過程，其沒有指示汐止農會相關承辦人員如何辦理，且信用部主任
      及負責徵信人員亦經到場勘查、訪價、詢價，且不知被告天○○提出之土地買
      賣契約書有何不實之處，故確認有足夠擔保價值；被告天○○於取得本件土地
      其他應有部分所有權後，向汐止農會申請貸款，土地之價值大幅提高，此時農
      會相關審核人員從新估價，並無不當之處等語。
（四）被告丁○○辯稱：其並未與被告天○○、申○○、子○○、亥○○事前研商，
      並無事前謀議；其參與本件土地之投資係在被告天○○第一筆貸款核准之後，
      並無不法意圖；其與被告亥○○、甲○○確實曾至本件土地所在勘查及訪價，
      並未違背徵信規定；被告亥○○、甲○○於土地調查表上所載市價，與上開訪
      價所得，暨全球鑑定顧問股份有限公司（以下全球鑑定公司）之鑑價報告相比
      ，被告亥○○、甲○○所填之市價並無高估或不實情事；本件土地經法院八十
      八年執行拍賣無人應買而流標，迄今仍屬汐止農會之呆帳，乃係社會經濟不景
      氣，房地產價格普遍下跌所使然，憑此尚難認定因其之行為足以生損害於汐止
      農會及農會會員利益等語。
（五）被告亥○○辯稱：其於承辦九千萬元貸款前，並未與被告天○○、申○○、丁○○及子○○研商；對於被告天○○提供本件土地百分之十供農會職員共同投
      資開發一事，亦不知情；其不知被告天○○提供土地買賣契約書係偽造；其受
      理本件九千萬元貸款案之申請後，除與被告丁○○前往現場訪價（每坪三萬五
      千元）外，並曾向瑞芳農會查詢該地土地市場價格（每坪三萬、四萬元），加
      上被告天○○告知之買賣價格（每坪一萬三千元），依此評定本件土地之市價
      為每坪二萬六千元；且訴外人瑞芳倉儲公司於八十二年八月間，以每坪五萬元
      之價格購買附近之土地；其受理本件二千萬元之貸款案，當時不動產之價格向
      上攀升，且擔保品由應有部分百分之六十五提高為完整之百分之百，因此其係
      以一萬三千五百元（被告天○○告知價格）、三萬五千元（瑞芳農會告知之中
      間價格）、五萬元（瑞芳倉儲公司之買賣價格）評定本件土地之市價為每坪三
      萬二千元，故其就本件土地所評估之市價並無高估不實；本件貸款雖產生逾期
      放款，此乃肇因於經濟不景氣、不動產價格滑落、交易停滯、產業蕭條、公司
      收益減少影響個人收入等，與其經辦本案貸款所為評定，並無因果關係；其知
      悉、同意投資本件土地之時間，均在九千萬元貸款核撥之後，且購買之價格尚
      高於被告天○○所告知之價格，故其並無不法利益之意圖等語。
（六）被告甲○○辯稱：其承辦之一千八百九十萬元貸款，認為被告天○○係為繳納
      前二次貸款積欠之利息，及以其中五百萬元成立老人安養中心，此對農會並無
      不利，其並無圖利被告天○○；其辦理本件貸款案有依照農會之規定辦理徵信
      ，至本件土地現場勘估，並查訪當地居民及瑞芳農會等熟悉當地行情之人士，
      該等人士均說相鄰瑞八公路每坪市價約有四萬至五萬行情，於是其依平均值再
      酌減以四萬四千元鑑估；又被告評估本件土地每坪為四萬四千元，並無高估；
      且縱使其有違背任務之行為，如僅因處理事務怠於注意而未蒐集徵信之資料，
      亦僅係處理事務之過失，並非故意為違背任務之行為。
二、認定犯罪事實所憑之證據及認定之理由：
（一）事實欄編號一部分：
  Ａ、此部分事實，業據被告申○○、丁○○、亥○○、甲○○於本院審理時坦白承
      認，並有貸款申請書、土地調查表各三份在卷可稽。
  Ｂ、被告子○○固坦承其自七十八至八十七年間係汐止農會秘書，惟否認對於貸款
      業務有實質審查之權，辯稱僅作書面審核等語。然其此項辯解不足採信，理由
      如下：
    (1)依據農會人事管理辦法第三十條規定及農會員工職務歸級表可知，農會總幹事
      因故不能執行職務時，應就副總幹事、主任秘書（秘書）、各部室組（課、股
      ）主管或企畫專員之順序，指定代理人兼代總幹事職務，並報理事會及主管機
      關備查；又屬鄉鎮市區層級之農會，秘書之層級等同副總幹事，是如汐止農會
      總幹事因故無法執行職務時，按順序應即先由秘書代理，是秘書職務之重要性
      僅次於總幹事，對於農會應行處理之各項業務均負有審核之責。
    (2)依卷附之七十三件汐止鎮農會貸款申請書（本件第一次、第二次、第三次貸款
      申請書不計入），其中有多件為五百萬元以上之貸款案件，均係由被告子○○
      代總幹事決行，即核准完成放貸，因此被告子○○並非單純形式上核章。
    (3)被告天○○於八十三年一月申請之二千萬元貸款，即是由被告子○○決行，有
      貸款申請書一紙附卷可稽（見調查局卷一第七九頁）。
    (4)證人未○○於本院審理時證稱：自其任總幹事（八十七年）不久後，秘書才與
      信用部分離（見本院卷二第三二七頁），足見被告子○○於任秘書時，秘書仍
      有參與放款業務。
（二）事實欄編號二部分：
  甲、「八十二年四月間，從事不動產投資買賣之天○○計畫收購台北縣瑞芳鎮○○○段大寮小段一二六地號、地目為林、使用分區為山坡地保育區（部分水利用
      地）、面積四八○七三平方公尺（約一四五四二坪）之土地後，開發變更為貨
      櫃倉儲用地出售圖利。」
      此部分事實，業據被告天○○坦白承認，並有本件土地之土地登記謄本、貸款
      計畫書（見調查局卷一第三七頁）在卷可稽。
  乙、「天○○於計畫收購本件土地之初，即邀集申○○參與投資，雙方達成天○○
      投資本件土地百分之六十五應有部分、申○○投資本件土地百分之二十五應有
      部分、本件土地其餘百分之十應有部分則開放讓汐止農會職員投資之協議，並
      由申○○交代農會職員丙○以每坪一萬三千五百元之價格，邀集汐止農會各部
      門主管、職員投資。」
  Ａ、被告天○○雖於本院審理時供稱：當初是公開方式邀請大家投資，並沒有指定
      要投資多少，其並未與被告申○○確定他要投資等語（見本院卷二第四九六、
      五一三頁）。惟查：
    (1)被告天○○於八十八年四月十六日於調查局供稱：「土地持分之百分之三十五
      供農會總幹事申○○及內部職員持分投資，申○○並同意擔任保證人」、「另
      百分之廿五，是申○○以農會秘書子○○名義登記，申○○並言明需等投資成
      功後，才付百分之廿五之土地款，但後來該投資沒成功，所以迄今我沒收到此
      一土地款」（見調查局卷一第一六九頁）；於八十八年九月十七日於調查局供
      稱：「其提供本件土地予申○○投資，於是在有利可圖下，申○○以聯合貨櫃
      公司確定購買此一土地之情形下，我同意其投資百分之廿五，事後我才發現登
      記子○○名下，申○○並同意擔任保證人」（見調查局卷一一八七頁），此部
      分筆錄內容並經本院勘驗屬實，有勘驗筆錄在卷可稽（見本院卷四第六一頁）
      。
    (2)被告天○○於偵查中復供稱：「（你說售百分之三十五的土地作何用途？）是
      買賣的，我和總幹事談的，在貸款以後。我是五月二十一日登記的，是我要去
      辦貸款的，然後我向總幹事講的，跟他們說土地有投資的事情，願意撥百分之
      三十五給他們投資」、「（知否百分之十是農會，另百分之二十五是登記在子
      ○○名下？）是登記出來才知道的」、「（是否貸款時就講定要撥百分之三十
      五給農會的人投資？）是的。」、「（以百分之二十五登記在子○○名下？）
      我當時是跟他們說（包括總幹事、丁○○及所有貸款契約人），是說土地有公
      司將來會承受，若要投資我要賣他們一萬三千五百」、「（是否只收百分之十
      價款？）是的，因那些農會投資的職員不夠錢，所以他們是共同買百分之十，
      百分之二十五部分留給總幹事來處理，因他當時說現金總額很大，因他沒有去
      接觸後來要承受的公司，會害怕，所以先約定投資成功後名字先登記給他，然
      後錢等投資成功後才付，至於為何那部分登記予子○○我也不清楚」、「（何
      以願意負擔貸款利息？）子○○後來有要說要把土地過戶還我，因當時申○○
      保我，而我當時無法還貸款的利息，而他又是保證人，所以我不好意思」（見
      第五一一九號偵查卷第一○六、一○七頁）；「（你當初買土地有無跟農會的
      人約定是賣百分之六十五的百分之十或是投資當時尚未取得的百分之三十五的
      百分之十？）我是有跟亥○○、申○○及丙○約定，我們都是在總幹事的辦公
      室裡談的，他們找幾個人我不清楚：：我和他們談的日期是在五月二十五日設
      定後，在設定上很明確記載：：」、「（你提供百分之二十五登記在子○○名
      下，是何原因？）本來申○○要投資百分之二十五，是口頭上說的，在登記給
      子○○時是這樣同意，也是用一萬三千五百元，但是在七月份登記後就反悔不
      要，也不繳利息，因為本來六月份的利息是我付，七月份要付時，申○○就說
      他不同意，因為不確認會不會開發成功」（見第四六三五號偵查卷第二三八、
      二三九頁）。
    (3)足見被告天○○提出本件土地百分之三十五應有部分供汐止農會人員投資，其
      中被告申○○有投資本件土地百分之二十五應有部分，其他汐止農會職員投資
      本件土地百分之十應有部分。
  Ｂ、被告子○○於本院審理時雖供稱其遭被告天○○所騙，才於未求證被告申○○
      之情況下，同意被告天○○將本件土地百分之二十五應有部分登記於其名下等
      語。惟查：告子○○於八十八年四月十六日於調查局供稱：「汐止農會總幹事
      申○○要求我借用我名義將土地過戶在我名下，並表示其因具國大代表身分不
      方便辦理土地過戶，我基於同事情誼，且當時曾某亦係我長官，所以答應他借
      用我當人頭」（見調查局卷一第一五八頁）；於八十九年五月十六日於調查局
      供稱：「汐止農會前任總幹事申○○要求我、借用我名義、將土地過戶在我名
      下，並表示其因具國大代表身分不方便辦理土地過戶，我基於同事情誼，且當
      時曾某亦係我長官，所以答應他借用我當人頭，且申○○告訴我天○○不久之
      後即會將土地過戶回去」（見第五一一九號偵查卷第二二頁），所供核與被告
      天○○前開被告申○○有參與投資之供述相符，故以其於調查局之供述可以採
      信。足見被告申○○有投資本件土地百分之二十五應有部分。
  Ｃ、證人丙○於八十九年五月十七日於調查局陳稱：「約在八十二年四月間，總幹
      事申○○找我到他的辦公室，他表示要到瑞芳買土地，請我找農會職員合購百
      分之十，每坪地價一萬三千五百元，約一千四百餘坪，可貸款九百萬元」（見
      第五一一九號偵查卷第九七頁）；且證人丙○於調查局、偵查中、本院審理時
      均明確證稱係被告申○○要其邀集汐止農會人員投資本件土地百分之十應有部
      分（見第五一一九號偵查卷第一五一－一五五頁、一○三－一○五頁、第四六
      三五號偵查卷第一八四、一八五頁、本院卷二第三八四－四○二、本院卷三第
      一一七－一三一頁）。足見被告天○○係先與被告申○○談妥，再由被告申○○交代丙○邀集汐止農會人員投資本件土地百分之十應有部分。
  Ｄ、被告申○○雖於本院審理時否認有投資本件土地百分之二十五應有部分，並辯
      稱：忘記是否有找丙○邀汐止農會人員購買本件土地百分之十應有部分等語。
      惟其此部分辯解，與前開本院採信之被告天○○、子○○、丙○之供詞及證詞
      不符，尚難採信。
  丙、「丙○遂自八十二年四月間起至七月間止，除自己參與投資外（本件土地應有
      部分百分之○．四，出資七十八萬五千二百六十八元），陸續邀集當時之汐止
      農會秘書子○○、信用部主任丁○○、供銷部主任未○○、社后辦事處主任蕭
      樹森、大新分部代理主任吳哲昇、附設幼稚園主任兼總幹事秘書陳燦豐、電腦
      室主任午○○、職員潘宏城（以上每人各投資本件土地應有部分百分之一，各
      出資一百九十六萬三千一百七十元）、職員亥○○、陳純錚、李肇造、高敏達
      （以上每人各投資本件土地應有部分百分之○．四，各出資七十八萬五千二百
      六十八元）。」
  Ａ、汐止農會主管、職員參與本件土地投資之事實，業據被告天○○、子○○、丁○○、亥○○坦白承認，核與證人丙○、未○○、蕭樹森、吳哲昇、陳燦豐、
      午○○、潘宏城、陳純錚、李肇造、高敏達所證述之情節相符，並有投資協議
      書（見第五一一九號偵查卷第六四頁）、證人丙○所提購地過程、購地資金來
      源去路表、丙○存款帳戶交易明細表、存款條、取款條（見第四六三五號偵查
      卷第一八八－二一一頁）在卷可稽。
  Ｂ、證人丙○於本院審理時雖否認自八十二年四月開始邀集農會人員投資。惟此項
      證詞不可採信，理由如下：
    (1)證人丙○於八十九年五月十七日於調查局陳稱：「（汐止農會前總幹事申○○
      有否交代你，邀集農會職員購買天○○所有之瑞芳鎮○○○段大寮小段一二六
      地號渠持有百分六十五之林地之百分之十，金額多少，付款方式為何？）約在
      八十二年四月間總幹事申○○找我到他的辦公室，他表示他要到瑞芳買土地，
      請我找農會職員合購百分之十，每坪地價一萬三千五百元，約一千四百餘坪，
      可貸款九百萬元，於是我就找我農會同事購買土地，但開始不踴躍，購買意願
      不高，約拖了二個月人員才找齊，合購瑞芳鎮○○○段大寮小段一二六地號土
      地之百分之十持份土地，且申○○找我及農會職員合購百分之十持份土地時，
      尚未有任何貸款，直到天○○拿這筆土地來汐止農會申請貸款時，經辦人員亥
      ○○接洽時，我才知道我們合購百分之十之土地，是向天○○購買，且天○○
      貸款九千萬元」（見第五一一九號偵查卷第九七頁）。證人丙○上開證詞，核
      與被告亥○○於八十二年六月二十五日與被告天○○就本件土地百分之十應有
      部分簽訂買賣契約（四月開始邀集農會同事約拖了二個月人員才找齊）、被告
      天○○至八十二年五月二十四日才申請貸款九千萬元（當時尚未有任何貸款）
      等情相符，故其此部分證詞可以採信。
    (2)嗣證人丙○於八十九年五月二十四日於調查局時改稱：「我上次筆錄中敘述：
      ：八十二年四月此時間是不正確的，正確的時間應該是在八十二年六月中旬，
      此點我必須先說明。至於當時申○○的說詞是天○○買了上開地號百分之六十
      五的土地後，想要再購買上開地號百分之十之土地，但因天○○金額不夠，無
      法購買，申○○遂授意我農會內部職員集資來買上開地號百分之十的土地」（
      見第五一一九號偵查卷第一五二頁），又於偵查中陳稱：「（所有投資人都說
      是你介紹的，有何意見？）是前任總幹事申○○要我去找人來買：：價格每坪
      多少錢是前總幹事申○○在農會辦公室告訴我的，當時天○○也在場」、「（
      有何補充？）天○○買百分之六十五貸款後，撥款後大約有一、二個月的時間
      ，申○○來找我，說：：天○○錢不夠：：」（見第四六三五號偵查卷第一八
      四、一八五頁）；嗣於審理中否認八十九年五月十七日調查筆錄，並稱：「（
      找本會與分部，是否在同時進行？）是同時進行，前八個人確定大約花一個禮
      拜的時間」、「（後來找同仁投資其他百分之二部分，花了多少時間？）因為
      大家都坐在同一辦公室，所以大約花了一、二天」、「（你找其他剩餘二人，
      是否在找齊八人以後才找的？）是」（見本院卷三第一一七－一一九頁頁）。
      查丙○為汐止農會職員合資購買本件土地百分之十應有部分之召集人，對於被
      告申○○向其如何表示、召集期間多久，均為親身經歷之事，當無記錯之理，
      何以其證詞前後迥然不同。況且其就確實之時間（四月或六月）或有可能記錯
      ，但對於花多久之時間才找齊參與投資之人員（二個多月或一個多禮拜）則應
      無記錯之理，故其此部分之證詞，不可採信。
    (3)本件土地百分之十應有部分之投資人吳哲昇於八十九年五月十六日於調查局陳
      稱：「我當時僅是因為手邊有一筆閒錢，丙○出面邀約時，說有十位農會同仁
      一起合資購地，每人十分之一，約一百餘萬元，我認為投資土地有利可圖，有
      增值的空間，因才答應丙○的邀約。而丙○在與我談到此事時，大約在前述合
      資購地貸款核貸下來之前二個月左右，也就是大約在八十二年四月間，丙○即
      找我出資合購土地投資」等語（見調查局卷二第一六頁），核與證人丙○於調
      查局第一次所述之時間相符，足見丙○係自八十二年四月開始邀約汐止農會人
      員投資本件土地。
    (4)被告子○○於八十八年四月十六日於調查局供稱：「我確實曾出資一百餘萬元
      ，配合汐止農會亥○○、丙○等十餘人向天○○購買前述土地十分之一持分，
      此事大約是與天○○辦理貸款同時進行，但詳細時間已記不清楚」等語（見調
      查局卷一第一八八頁），足見丙○邀約汐止農會人員投資本件土地，至少在天
      ○○申請貸款九千萬元之時（八十二年五月二十四日），而非八十二年六月中
      旬。
    (5)被告天○○於偵查中供稱：「（是否貸款時就講定要撥百分之三十五給農會的
      人投資？）是的」（見第五一一九號偵查卷第一○六頁），足見丙○邀約汐止
      農會人員投資本件土地，至少在天○○申請貸款九千萬元之時（八十二年五月
      二十四日），而非八十二年六月中旬。
  丁、「天○○於八十二年六月二十五日與亥○○（投資本件土地之汐止農會職員協
      議由亥○○具名）就本件土地百分之十應有部分簽訂土地買賣契約書，並於八
      十二年七月二十一日將此部分所有權移轉予亥○○。」
      此部分事實，業據被告天○○、亥○○坦白承認，並有土地買賣契約書（四六
      三五號偵查卷第一八九頁）、本件土地之人工土地登記簿謄本、土地所有權移
      轉登記相關案卷在卷可稽。
  戊、「至於申○○投資之本件土地百分之二十五應有部分，乃與天○○口頭約定，
      要求天○○先將該部分土地所有權先移轉登記，待本件土地開發成功後，其再
      支付該價款，又因其時任國民大會代表，須公開申報財產，為免遭人非議，經
      徵得子○○同意，乃暫將該部分土地登記於子○○名下。」
  Ａ、本件土地百分之二十五應有部分於八十二年七月二十一日移轉登記於被告子○○名下，業據被告子○○坦白承認，並有本件土地之人工土地登記簿謄本、土
      地所有權移轉登記相關案卷在卷可稽。
  Ｂ、被告申○○雖否認辯稱不知情等語，惟被告申○○上開辯解不足採信，理由如
      前所述（見（二）、乙）。
（三）事實欄編號三部分：
  此部分事實，業據被告天○○坦白承認，核與證人癸○○於本院審理時之證詞
      相符，並有本件土地之人工土地登記簿謄本、土地所有權移轉登記相關案卷、
      被告天○○汐止農會甲存帳號00000000000號之存款交易明細、癸○○之妻蔡淑麗之中國農民銀行帳號00000000000號帳戶存款往來
      明細、在卷可稽。
（四）事實欄編號四部分：
      被告天○○偽造與癸○○簽訂之土地買賣契約書之事實，業據被告天○○坦白
      承認，核與證人癸○○、宇○○之證詞相符，並有偽造之土地買賣契約書影本
      一份在卷可稽。雖被告天○○辯稱其偽造土地買賣契約書係要拿給投資土地的
      人員看，不是作為申請貸款之用等語。惟查：被告亥○○於本院審理時供稱；
      被告天○○原先來申請貸款時只提出所有權狀，並無其他資料，其請他再補資
      料，被告天○○方提出上開偽造之土地買賣契約等語（見本院卷二第五一一、
      五五○頁）；被告丁○○於本院審理時亦供稱在批示本件貸款案時有看過土地
      買賣契約書（見本院卷二第五四七頁）；且上開偽造之土地買賣契約書亦附於
      汐止農會關於本件貸款案之卷內，故被告天○○上開所辯，不足採信。被告天
      ○○有持上開偽造之土地買賣契約書影本向汐止農會申請貸款之事實，應可認
      定。
（五）事實欄編號五部分：
  甲、「天○○於本件土地百分之六十五應有部分所有權一經移轉登記完畢、取得所
      有權狀後，其於八十二年五月二十四日即持土地所有權狀至汐止農會，以上開
      土地作為擔保，以其兄蘇秋男名義申請貸款九千萬元。」
      此部分事實，業據被告天○○、亥○○坦白承認，核與證人蘇秋男之證詞相符
      ，並有九千萬元貸款申請書一紙在卷可稽。
  乙、「申○○遂交代亥○○迅速配合辦理相關事宜，並同時告知本件土地之實際買
      進價格為每坪一萬三千五百元，並自行表明本件貸款由其擔任保證人。」
  Ａ、被告亥○○於本院審理時坦白承認（見本院卷二第四一二－四一四、四一八頁
      ）。且其歷次於調查局、偵查中之供述明確（見調查局卷一第一六一、一九○
      、一九一、二四○－二四三頁、第五一一九號偵查卷第三七頁、第四六三五號
      偵查卷第一六三、一六四頁）。
  Ｂ、被告天○○、申○○於本院審理時雖否認被告申○○自始同意擔任本件貸款之
      連帶保證人，被告申○○辯稱係因被告天○○急於撥款，一時未覓得相當之保
  證人，才同意擔任連帶保證人等語。惟此項證詞不可採信，理由如下：
    (1)被告申○○此部分辯解與被告亥○○之上開供詞不符。
    (2)被告天○○於八十八年四月十六日於調查局供稱：「土地持分之百分之三十五
      供農會總幹事申○○及內部職員持分投資，申○○並同意擔任保證人」（見調
      查局卷一第一六九頁）；於八十八年九月十七日於調查局供稱：「其提供本件
      土地予申○○投資，於是在有利可圖下，申○○以聯合貨櫃公司確定購買此一
      土地之情形下，我同意其投資百分之廿五，事後我才發現登記子○○名下，申
      ○○並同意擔任保證人」（見調查局卷一一八七頁），此部分筆錄內容並經本
      院勘驗屬實，有勘驗筆錄在卷可稽（見本院卷四第六一頁）。足見被告申○○
      自始同意擔任本件貸款之連帶保證人。
    (3)被告亥○○於本院審理時供稱：本件保證人申請時就確定是二位（被告天○○
      、申○○）（見本院卷二第五六二、五六三頁）；被告丁○○於本院審理時供
      稱：於批示本件貸款時，保證人即是兩位（被告天○○、申○○）（見本院卷
      二第五四八頁）。足見被告申○○自始即擔任本件貸款之連帶保證人，而非於
      撥款前臨時為連帶保證人。
  丙、「汐止農會於未核貸前，即委託代書地○○於八十二年五月二十五日辦理於前
      開土地設定本金最高限額為一億零八百元之抵押權予汐止農會，再於八十二年
      六月四由蘇秋男、天○○至汐止農會填寫正式的貸款申請書，一併辦理對保手
      續等事宜。」
      此部分事實，業據被告天○○、申○○、亥○○坦白承認，核與證人地○○、
      蘇秋男之證詞相符，並有本件土地設定上開最高限額抵押權之相關案卷、本件
      貸款申請書、借據、蘇秋男、被告天○○、申○○之授信約定書各一份在卷可
      稽。
（六）事實欄編號六部分：
  甲、「亥○○有參與本件土地之投資，明知本件土地之價格為每坪一萬三千五百元
      （天○○告知及其個人實際投資之價格），應以此一價格為主要之參考依據來
      認定本件土地之市價，竟將本件土地市價為每坪二萬六千元之不實資料，登載
      於其放款業務上應作成之土地調查表上，並據此不實之本件土地市價每坪二萬
      六千元，依據汐止農會向來對不動產估價之慣例（與八十三年三月五日起實施
      之汐止農會不動產估價辦法第三條相同），計算本件土地之估值（市價扣除以
      市價計算之土地增值稅）為一億零一百八十萬一千八百四十八元及放款值為九
      千一百六十二萬一千六百六十三元，以符合天○○欲申貸之額度。」
  Ａ、被告亥○○雖否認知悉被告天○○購買本件土地百分之六十五應有部分之實際
      成交價格為六千多萬元（即每坪七千元）。惟其坦承被告申○○、天○○有告
      知本件土地之價格為每坪一萬三千五元，已如前述（（五）、乙、Ａ）。
  Ｂ、被告亥○○辯稱：不知被告天○○所提出之土地買賣契約書所載之土地價格不
      實等語。惟此項辯解不可採信，理由如下：
    (1)查該土地買賣契約書所載之土地總價為一憶八千九百零四萬七千元，以被告天
      ○○購買之本件土地百分之六十五應有部分（約九千四百五十二坪）計算，土
      地價格約為每坪二萬元，明顯與被告天○○告知之每坪一萬三千五百元不符。
    (2)被告亥○○辯稱：曾就被告天○○提供之土地買賣契約第十三條付款方法中所
      載以汐止農會支票付款之部分予以查詢。然該付款支票僅為土地價金之一部分
      ，而非全部，憑此尚不足以證明被告亥○○不知該偽造之土地買賣契約所載之
      土地價格不實。
    (3)被告亥○○辯稱：該偽造之土地買賣契約書上記載之買賣總價一億八千九百零
      四萬七千元，扣除契約第十三條第二項規定，被告天○○應以本件土地反設定
      抵押權予癸○○之六千一百四十三萬元，餘額為一億二千七百六十一萬七千元
      ，每坪單價為一萬三千五百元。然查：被告天○○既然向癸○○購地，何以又
      設定抵押權予癸○○？顯不合理。又果被告天○○資金不夠，理應向銀行貸款
      支付買賣價金，焉有再設定抵押權予癸○○之情事？況依亥○○的說法，何以
      於核算貸放總額時，未扣除已存在之六千一百四十三萬元之抵押債權？或查看
      所有權狀瞭解該地是否已設定抵押權予癸○○，再核算撥款上限？而事實上本
      件土地根本未設定所謂之「六千一百四十三萬元」之抵押權。故被告亥○○此
      部分辯解不足採信。
    (4)被告亥○○辯稱：若其知悉該土地買賣契約書係虛偽，嗣後即不可能以每坪二
      萬元購買本件土地應有部分。然查被告亥○○向被告天○○購買本件土地之價
      格係每坪一萬三千五百元，以如前所述。至於每坪二萬元，僅係雙方約定之後
      土地開發成功，每坪再給付六千五百元所計算之結果。然此即非被告亥○○於
      當時購買本件土地實際所給付之土地價金。因為如果土地開發不成功，被告亥
      ○○即不可能再給付每坪六千五百元之價金；如果土地開發成功，土地之價值
      顯然每坪超過二萬元，被告亥○○再給付每坪六千五百元，其實僅是確保出賣
      人即被告天○○之獲利。如被告亥○○之辯解可採，則被告亥○○於當時直接
      以每坪二萬元之價格購買本件土地之應有部分即可，何須與被告天○○做如此
      之約定。故縱使投資本件土地之農會人員與被告天○○有此項約定，所謂「每
      坪二萬元」之土地價格，亦非實際購買本件土地之價格。被告亥○○此部分辯
      解，不足採信。
  Ｃ、被告亥○○辯稱：其僅將被告天○○所提供之土地買賣契約書當作評估參考而
      已，並非直接依據該契約填載土地調查表，土地調查表所載之市價確實有據且
      絕無高估等語。惟此項辯解不可採信，理由如下：
    (1)所謂市價，最客觀之標準即是買賣之成交價，也就是買賣雙方各自基於為自己
      利益之計算，就買賣標的物之價值達成合意之價格。因此，對於土地市價之認
      定，如果買賣雙方均基於為自己利益之計算，非為他方之利益或損害自己之利
      益，自應以該筆土地之成交價來認定市價。至於所謂之「擬售價」僅是出賣者
      主觀上對價格之期待，如果沒有實際買賣成交之事實，自難認定為市價，此即
      一般俗稱之「有行無市」。被告亥○○既然主觀上認為被告天○○購買土地之
      價格為每坪一萬三千五百元，而其實際購買本件土地之價格亦為每坪一萬三千
      五百元，此一價格即可為認定本件土地當時市價之主要依據。
    (2)證人癸○○於本院審理時證稱：其於賣出本件土地前，對外表示每坪價金九千
      元至一萬元左右，於賣給被告天○○之前數個月，曾有他人電話問過，也有幾
      個仲介來問過價格，但對方都表示是否可以再低一點，而其是有認識建商或蓋
      房子的人，有時透過聊天，所以大概知道行情等情（見本院卷三第二四七－二
      五○頁）。又證人寅○○○於本院審理時證稱：被告天○○於八十二年六月八
      日（申請土地所有權移轉登記時所附之契約訂約日，實際買賣契約簽訂日期應
      該在前）向其購買本件土地百分之十應有部分，總價一千多萬元（每坪價金近
      一萬元左右），而該地開價之方式是由居間人向其告知被告天○○向癸○○購
      地價格，其再以該價格加成做為參考依據，其覺得當時之賣價已經很高了等語
      （見本院卷三第一一二－一一六頁）。再被告天○○於同年六月八日向辛○○
      購買本件土地百分之十應有部分，每坪成交價金近一萬元左右等情，亦有辛○○與被告天○○之土地買賣契約書、土地銷售契約書（見本院卷三第一五六－
      一五九頁）附卷足憑。另被告天○○於同年七月十六日（申請土地所有權移轉
      登記時所附之契約訂約日，實際買賣契約簽訂日期應該在前）向巳○○、辰○○購買本件土地百分之十五，雙方合意以每坪成交價金一萬元，亦經證人辰○○、巳○○於本院審理時證述明確（見本院卷二第三○四、三一○頁）。此外
      ，被告天○○於本院審理時供稱：買賣價格是由地主開價，其當時有去問附近
      的居間人，其認為以每坪七千元至一萬元不等之價格購買本件土地，是比較貴
      等語（見本院卷二第三一八－三二一頁）。由此可見，本件土地雖非炙手可熱
      ，然地主亦非輕易賤價出售。本件土地之買賣，均係由買賣雙方各自基於利益
      之考慮後，達成合意而成交。因此，被告亥○○雖然不知本件土地之實際成交
      價（每坪七千元至一萬元），然上開價格可以作為客觀上認定本件土地當時市
      價之依據。
    (3)又被告天○○第一筆九千萬元貸款到期後，無力清償，後來汐止農會向台灣台
      北地方法院民事執行處聲請強制執行時，該院執行處分別於八十六年五月間委
      託大華不動產鑑定公司（以下簡稱大華鑑定公司）就本件土地鑑價。經該家公
      司鑑定結果，土地價格為每坪九千元，此有上開公司鑑定報告附卷足憑。查證
      人即大華產鑑定公司前估價師乙○○於本院審理時證稱：本件鑑定報告上其具
      名為鑑定人，應是由其估價，但其不能獨自決定，最後須由主管決定價格。就
      本件土地之鑑價方法為市場比較法，其方法為到本件土地訪價、拍照、確定位
      置，訪價對象是去標的物附近找仲介公司問，也會參考房訊資料，一般會找三
      個以上案例作參考，是找與標的物地形、土地面積、臨路狀況相類似之案例，
      但若無成交之案例，會依據公告現值並參考土地狀況鑑價，於其擔任估價師期
      間，不曾以抵押權總額作為唯一依據，只是會大概參考一下而已等語（見本院
      卷四第二一－二五頁）。按大華鑑定公司係受台北地方法院民事執行處委託，
      該公司與實際之鑑定人乙○○均為案外人，是其鑑定結果及證詞應無偏頗之虞
      ，應堪採信。故本件土地於八十六年間之市價約每坪九千元，應可認定。
    (4)被告亥○○辯稱：其於受理本件貸款案後，除與被告丁○○前往現場訪價（每
      坪三萬五千元）外，並曾向瑞芳農會查詢該地土地市場價格（每坪三萬、四萬
      元），加上被告天○○告知之買賣價格（每坪一萬三千元），依此評定本件土
      地之市價為每坪二萬六千元等語。查被告亥○○是否有確實至現場訪價或向瑞
      芳農會詢價，尚有懷疑。然縱使依罪疑為有利於被告原則，認定被告亥○○確
      實有訪價、詢價，且其訪價、詢價亦得出每坪三萬五千元及每坪三萬元、四萬
      元之價格。但是其訪價、詢價所得之價格，或許係與本件土地之地目、地形、
      面積、臨路條件、位置不同之土地價格，或許是所謂之「擬售價」（而非實際
      之成交價），究竟不是本件土地之實際成交價。被告亥○○於當時並無其他客
      觀情事認為本件土地成交價（每坪一萬三千五百元）有任何不妥（賤賣、貴買
      ）之情形下，竟不採其所知之本件土地成交價為市價，或以該土地成交價加減
      一定之成數為市價，而逕以其訪價、詢價所得之價格予以平均計算，認定本件
      土地當時之市價為每坪二萬六千元，即屬無據。
    (5)被告亥○○辯稱：訴外人瑞芳倉儲公司於八十二年八月間，以每坪五萬元之價
      格，向訴外人高林不購買坐落台北縣瑞芳鎮○○○段桀魚坑小段第三八○地號
      及同小段第三八二地號兩筆土地，並於同年十一月二十四設定七千二百萬元之
      抵押權予農民銀行，而上開土地條件較本件土地為差，尚有每坪五萬元之價格
      ，因認本件土地真正之市價應該比每坪五萬元更高等語。惟按土地此一商品具
      有不可替代性，每筆土地之條件不同，購買土地者對土地需求之程度亦不相同
      ，自難遽以相提必論。更何況上開土地買賣契約書所載之買賣價金是否與實際
      之買賣價格相符，亦未經證明，自難遽以採信。且與同時期之本件土地實際成
      交價（每坪七千元至一萬三千五百元）相差達四─六倍，果如被告亥○○所辯
      ，該二筆土地之條件比本件土地條件為差，該土地買賣契約書所載之買賣價金
      是否屬實，即有可疑。又縱使該土地買賣契約書所載之買賣價金屬實，然其價
      格相差達四－六倍，兩者間之條件、購買土地者之需求顯然不同，亦難憑此認
      定被告亥○○所評定之本件土地市價為合理。否則，本件土地原先之所有權人
      即癸○○等人以每坪五萬元之價格出售予瑞芳倉儲公司即可，又何須以每坪七
      千元至一萬元之價格出售予被告天○○。甚至，被告天○○於購得本件土地後
      ，直接轉售予瑞芳倉儲公司，即可獲利七倍，亦無須再耗費時間、精神進行本
      件土地之開發或向汐止農會貸款。
    (6)被告亥○○辯稱；全球鑑定公司鑑定本件土地八十四年間之總價值為六億五千
      五百二十六萬六千五百元，每坪為四萬五千零六十元，因此其評估本件土地價
      格每坪二萬六千元，顯無高估等語。然查全球鑑定公司鑑定報告之鑑定結果不
      可採信，理由如下：
    全球鑑定公司受汐止農會於八十八年委託鑑定本件土地價值，鑑定目的係不動
      產時值鑑定及八十四年三月不動產時值鑑定回估；鑑定結果為鑑價時值總額七
      億零九百六十五萬三千六百二十元（每坪約四萬八千八百元），回估時值總值
      為六億五千五百二十六萬六千五百元（每坪約四萬五千元），有該份鑑定報告
      附卷可稽（見第五一一九號偵查卷第一二七－一三三頁）。嗣汐止農會於九十
      年一月十八日上午召開第十三屆會員代表大會第五次會議，並依上開鑑定結果
      認定汐止農會當時承辦主管人員即被告申○○等人並無任何違失，有該次會議
      紀錄在卷可稽（見本院卷一第一九一－一九三頁）。汐止農會雖為被害人，然
      被告申○○為前任總幹事、被告子○○、丁○○、亥○○均仍為主管、職員，
      由其委託全球鑑定公司鑑價，該鑑價結果是否公允，已有疑問。
    證人即全球鑑定公司估價師己○○於本院審理時雖到庭證稱：本件由汐止農會
      委託鑑價，收費十二萬元，由其負責，鑑價方法是採用市場比較法，共參考四
      個條件相似之案例，案例是透過土地代書或現場插牌子得來的，其認為大華不
      動產鑑定公司、財團法人台灣公證鑑定中心（以下簡稱台灣公證鑑定中心）是
      受法院委託收費較低，所以該二家公司沒有辦法算出價值，如果其公司接受法
      院民事執行處委託，每件收費二、三千元，可能會用債權債務之金額來決定（
      即作為估價方法）等語（見本院卷二第三六三－三七七頁）。而證人即台灣公
      證鑑定中心前助理估價師戊○○於本院審理時到庭證稱：本件鑑定報告由其與
      庚○○決定，若現場案例較少，就會以債權總額或抵押權總額去估算，本件即
      是用此方法來估算，其確定不是用市場比較法云云（見本院卷二第三七八─三
      八三頁）。然證人庚○○於本院審理時證稱：本件土地是由其鑑價，戊○○主
      要是負責報告書的審核，當時公司對於法院委託之案件都是指定戊○○具名等
      語（見本院卷第二六、二七頁），其證詞與戊○○上開之證詞明顯不同。嗣經
      本院再傳喚戊○○到庭證稱：本件其僅負責數字、計算式及文字的校對，其不
      知道庚○○如何估價，上次到法院開庭時，己○○拿他們公司的報告書給他看
      ，己○○問如何估價，他表示不知道，後來己○○說可能是以他項權利欄的記
      載來推算，後來其才會說是以債權總額去估算，在其承辦之案件中並沒有直接
      引用抵押權總額去估價，私人委託鑑價與法院委託鑑價之方法相同，不會因為
      後者收費低廉，鑑價過程就草率等語（見本院卷三第一三九－一四四頁）。由
      上可知，證人己○○於證人戊○○作證前有誘導之情事，其證詞之可信度，即
      有疑問。況且其於審理時公開表示大華不動產鑑定公司、財團法人台灣公證鑑
      定中心是受法院委託收費較低，所以該二家公司沒有辦法算出價值，如果其公
      司接受法院民事執行處委託，每件收費二、三千元，可能會用債權債務之金額
      來決定等語，足認其專業道德亦有疑問，其鑑定結果難以採信。
    且查全球鑑定公司鑑定報告書所附之四個土地價格案例，坐落位置分為台北縣
      瑞芳鎮○○○段桀魚坑小段二○一號土地、同段大寮小段三四號土地、同段大
      寮小段三四─三號小段、同段大寮小段四五號土地。其中同段大寮小段三四號
      土地、同段大寮小段三四─三號土地、同段大寮小段四五號土地，均為戌○○
      所有；又同段大寮小段三四號土地及同段大寮小段四五號土地，戌○○及其兄
      酉○○均未曾對外表示要出售，業據證人戌○○、酉○○到庭證述屬實（見本
      院卷四第六七－六九頁、本院卷三第二九一－二九四頁），並有上開地號土地
      謄本在卷足稽。是所有權人戌○○既明白表示未曾對外表示要售地，則何以己○○會有四五號、三四號地號之擬售價價格？至於三四─三號土地每坪七萬五
      千元亦僅係擬售價，而非實際成交價（詳如後段所述），故其依上開三個案例
      鑑定本件土地之價值，即可能有誤，該份鑑定報告書之鑑定結果不可採信。
    (7)被告亥○○辯稱：八十八年不動產景氣較諸八十二、三年間差，而八十八年九
      月間尚有訴外人酉○○代理其弟戌○○，以每坪八萬元之價格，委託巨豐房屋
      出售鄰近本件土地、坐落台北縣瑞芳鎮○○○段大寮小段三四之三及同小段三
      四－七號二筆土地；當時訴外人李瑞榮就土地價格每坪四萬七千元與出賣人酉
      ○○達成合意，惟因橫亙上開兩筆土地間之同小段第三四－四號土地地主惜售
，終未成交，因認該筆土地之擬售價八萬元、買賣雙方同意之價金四萬七千元
      均高於其認定之二萬六千元市價等語。查酉○○雖與買主李瑞榮就上開土地價
      格每坪四萬七千元達成初步之合意，然終未成交，業據證人丑○○、酉○○於
      本院審理時到庭證述屬實，並有李瑞榮之議價（要約委託書）、要約保證金保
      管條各一紙在卷可稽。惟查證人增賢證稱：沒有成交是因為同段第三四─四地
      號土地地主不賣，所以李瑞榮就不買；李瑞榮購買土地係為做加油站；地號三
      四─三土地緊鄰公路，以前是旱地，前面有耕種過，後面是竹林，前面有整平
      五、六公尺，差不多一百坪左右，三四－三地號土地有五百多坪，但三四－三
      地號土地後面還是有一點斜，但斜度約有二十到三十度，往上則越高等語（見
      本院卷二第四○四頁），核與本院於九十年六月二十九日至現場勘驗之結果「
      三四─三地號土地，是平地，到紅色陽傘處，地政人員依現狀判斷，推測有整
      理過」相符，並有勘驗筆錄一份及照片三張（見本院卷二第五七四、五八二頁
      ）、該兩筆土地土地登記謄本二份（見本院卷二第四七四、四七五）在卷可稽
      。而本件土地雖同屬山坡地保育區土地，但地目為林，面積多達一四五四二坪
      ，除緊臨公路約三百坪為平地，其餘約一四二○○多坪土地均為未整地坡度甚
      高之山坡地，有本院上開勘驗筆錄一份及照片四張（見本院卷二第五七四－五
      七六頁）附卷可參。足見李瑞榮欲購買之上開兩筆土地，地勢較平坦，且經過
      整地，總面積較小（約五百多坪），買賣總價金較少（二千五百萬元），係為
      作為加油站使用，其條件明顯與本件土地不同、購買者需求之程度亦顯然不同
      ，自難以該土地每坪四萬七千元之價格，作為認定被告亥○○所評定之本件土
      地市價為合理之依據。
  Ｄ、被告亥○○以其認定之土地市價每坪二萬六千元，依據汐止農會向來對不動產
      估價之慣例（與八十三年三月五日起實施之汐止農會不動產估價辦法第三條相
      同），計算本件土地之估值（市價扣除以市價計算之土地增值稅）為一億零一
      百八十萬一千八百四十八元及放款值為九千一百六十二萬一千六百六十三元之
      事實，業據被告亥○○坦白承認，並有本件貸款之土地調查表一紙在卷可稽（
      見調查局卷一第九頁）。
  Ｅ、綜上所述，被告亥○○明知本件土地之成交價格為每坪一萬三千五百元，其即
      應以此一價格為主要之參考依據來認定本件土地之市價。其竟以高達上開土地
      實際成交價二倍即每坪二萬六千元之價格認定本件土地之市價，而該市價甚至
      係高於被告天○○提出之土地買賣契約書所示之每坪二萬元之土地價格。而事
      實上，被告亥○○所知之土地成交價格（每坪一萬三千五百元），亦高於被告
      天○○實際買入本件土地之價格（每坪七千元─一萬元）及大華鑑定公司於八
      十六年對於本件土地所鑑定之價格（每坪九千元），足見被告亥○○對於本件
      土地市價之認定（每坪二萬六千元）確有高估之情。被告亥○○將此不實之土
      地市價登載於其業務上作成之土地調查表，並據以計算被告天○○可以貸款之
      額度，其故意為違背其任務之行為，應可認定。
  乙、「被告申○○、子○○、丁○○有參與本件土地之投資，均明知上情，亦予之
      核章通過，准許天○○以蘇秋男名義貸款九千萬元」
  Ａ、被告申○○、子○○、丁○○核章通過之事實，業據其坦白承認，並有本件貸
      款申請書一紙在卷可稽。
  Ｂ、被告申○○、子○○否認有違背任務之行為，辯稱：本件貸款案之徵信、授信
      過程，完全合乎農會貸款之常規，其沒有指示汐止農會相關承辦人員如何辦理
      ，且信用部主任及負責徵信人員亦經到場勘查、訪價、詢價，不知被告天○○
      提出之買賣契約有何不實之處，故確認有足夠擔保價值等語。惟此項辯解不可
      採信，理由如下：
    (1)被告申○○、子○○均有參與本件土地之投資，且被告申○○交代農會職員丙○以每坪一萬三千五百元之價格，邀集汐止農會各部門主管、職員投資，已如
      前述（見（二））。且被告申○○於本院審理時坦承被告天○○有提起本件土
      地之價格為每坪一萬三千五百元（見本院卷二第四二○頁）。被告申○○甚至
      告知被告亥○○本件土地之價格為每坪一萬三千五百元，已如前述（（五）、
      乙、Ａ）。足見被告申○○、子○○自明知本件土地之價格為每坪一萬三千五
      百元。
    (2)被告申○○、子○○當時分別為汐止農會之總幹事、秘書，對於貸款案件有審
      核之權，於審核本件貸款時即可見到被告天○○提出之土地買賣契約書。查該
      土地買賣契約書所載之土地總價為一憶八千九百零四萬七千元，以被告天○○
      購買之本件土地百分之六十五應有部分（約九四五二坪）計算，土地價格為每
      坪二萬元，明顯與被告申○○、子○○知悉之本件土地買賣價金每坪一萬三千
      五百元不符。
  Ｃ、被告丁○○否認有違背任務之行為，辯稱：其參與本件土地之投資係在被告天
      ○○第一筆貸款核准之後；其與被告亥○○確實曾至本件土地所在勘查及訪價
      ，並未違背徵信規定；被告亥○○於土地調查表上所載市價，與上開訪價所得
      ，暨全球鑑定公司之鑑價報告相比，被告亥○○所填之市價並無高估或不實情
      事等語。惟此項辯解不可採信，理由如下：
    (1)丙○係自八十二年四月開始邀集農會人員投資，已如前述（見（二）、丙、Ｂ
      ）。而丙○當時係汐止農會信用部職員，被告丁○○係信用部主任，二人為直
      屬長官與部屬之關係，見面之機會頻繁；參以當時任職於大新分部主任之吳哲
      昇於八十二年四月間即被邀約參與投資，故足以認定被告丁○○於審核本件貸
      款之前，即已知悉本件土地投資之價格為每坪一萬三千五百元。況且被告申○○既已告知被告亥○○本件土地之價格為每坪一萬三千五百元，被告丁○○為
      被告亥○○之主管，負責本件貸款案之審核，其應無不知之理。
    (2)被告丁○○是否有與被告亥○○至現場勘查及訪價，尚有懷疑。然縱使依罪疑
      為有利於被告原則，認定被告丁○○與被告亥○○確實有到現場勘查、訪價。
      但是其訪價所得之價格，或許係與本件土地之地目、地形、面積、臨路條件、
      位置不同之土地價格，或許是所謂之「擬售價」（而非實際之成交價），究竟
      不是本件土地之實際成交價。被告亥○○於當時並無其他客觀情事認為本件土
      地成交價（每坪一萬三千五百元）有任何不妥（賤賣、貴買）之情形下，竟不
      採其所知之土地成交價為市價，或以該土地成交價加減一定之成數為市價，而
      逕以其訪價、詢價所得之價格予以平均計算，認定本件土地當時之市價為每坪
      二萬六千元，被告丁○○審核通過，即有違一般徵信之常情。
    (3)被告亥○○於土地調查表上所載市價有明顯高估及不實情事，已如前述（見（
      六）、甲、Ｃ）。
  Ｄ、綜上所述，被告申○○、子○○、丁○○均明知本件土地之成交價格為每坪一
      萬三千五百元，應以此一價格為主要之參考依據來認定本件土地之市價，竟由
      被告亥○○以高達上開土地實際成交價二倍即每坪二萬六千元之價格認定本件
      土地之市價，而該市價甚至係高於被告天○○提出之土地買賣契約書所示之每
      坪二萬元之土地價格。被告申○○、子○○、丁○○均知被告亥○○於土地調
  查表所載之土地市價有明顯高估及不實情事，就該筆貸款申請仍予以核准通過
      ，其故意為違背其任務之行為，應可認定。
  丙、「天○○以蘇秋男名義貸款九千萬元，並於八十二年六月五日、九日、二十五
      日分別撥款三千萬元、二千五百萬元、三千五百萬元。致使汐止農會就本件土
      地之貸款金額，超出依實際市價每坪一萬三千五百元計算之放款值六千五百七
      十五萬一千五百一十七元，而無法確保其擔保放款債權之安全，致生損害於汐
      止農會之財產。」
  Ａ、查汐止農會自八十三年三月五日起實施汐止農會不動產估價辦法，有汐止農會
      內部簽呈及該估價辦法各一份在卷可稽（見調查局卷一第一七七－一八○頁）
      。在八十三年三月五日前，汐止農會對土地擔保品估價之慣例與八十三年三月
      五日起實施之上開不動產估價辦法第三條相同，業據被告亥○○供述在卷，並
      有汐止農會於八十二年間其他貸款案之貸款申請書、土地調查表附卷可參。而
      該估價辦法第三條規定：「土地之估值及放款值。一、土地之估值以公告現值
      扣除應計之土地增值稅為估值。二、若「時價」高於公告現值時，得以時價扣
      除應計之土地增值稅為估值。但時價若低於公告現值時，仍應以時價為準。三
      、土地放款值最高以土地估值九成為限」。而依銀行實務及汐止農會之估價慣
      例，如依時價計算估值時，亦應以時價計算土地增值稅。由上開估價辦法之規
      定可知，時價之認定之高低足以影響土地放款值計算之結果。
  Ｂ、查本件土地實際之成交價為每坪一萬三千五百元，已如前述。如果被告亥○○
      以此價格認定本件土地之市價，並據此依上開估價辦法計算本件土地之放款值
      ，則本件土地之放款金額應為六千五百七十五萬一千五百一十七元。然被告亥
      ○○以每坪二萬六千元認定本件土地之市價，致使依上開估價辦法計算本件土
      地之放款值為九千一百六十二萬一千六百六十三元。而被告天○○即依據被告
      亥○○計算之放款值以本件土地申請貸款九千萬元，足足高出上開依市價計算
      之放款金額約二千四百多萬元。
  Ｃ、查金融機構以時價計算土地增值稅，再由時價扣除此一高估之土地增值稅以計
      算放款值，其目的在於使其債權得以確保。被告申○○、子○○、丁○○、亥
      ○○違背其任務，以不實之本件土地市價計算放款值，超額貸款約二千四百多
      萬元予被告天○○，使得汐止農會之擔保放款債權無法獲得有效之確保，就其
      整體財產利益觀察，即致生損害於汐止農會之財產。
  Ｄ、至於被告申○○、子○○、丁○○、亥○○辯稱：本件土地經法院於八十八年
      執行拍賣無人應買而流標，迄今仍屬汐止農會之呆帳，乃肇因於經濟不景氣、
      不動產價格普遍下跌所致，尚難認定因其之行為足以生損害於汐止農會等語。
      惟查汐止農會因為被告四人違背其任務行為，致超額貸款二千四百多萬元，使
      得汐止農會之擔保放款債權無法獲得有效之確保，已如前述，故於汐止農會撥
      款於被告天○○時損害即已發生，而與嗣後本件土地是否因房地產不景氣而無
      法拍賣求償並無關係，其此部分所辯不足採信。況且，就造成呆帳之結果觀之
      ，九千萬元之呆帳與六千五百多萬元之呆帳相比，汐止農會顯然受有損害，益
      足證被告申○○、子○○、丁○○、亥○○違背其任務超額貸款致生損害於汐
      止農會。
  丁、被告申○○、子○○、丁○○、亥○○均有為他人不法利益之意圖
  Ａ、被告申○○、子○○、丁○○、亥○○故意違背其任務超額貸款予被告天○○
      ，已如前述，其四人有為他人不法利益之意圖，可以認定。
  Ｂ、至於被告丁○○、亥○○辯稱：其參與本件土地之投資係在被告天○○本件貸
      款核准之後，並無不法之意圖等語。惟被告丁○○、亥○○故意違背其任務超
      額貸款予被告天○○，即有圖利他人之意圖，縱使其參與投資在後，亦無礙其
      不法意圖之認定，其此部分所辯不足採信。
  戊、被告天○○與被告申○○、子○○、丁○○、亥○○有犯意聯絡與行為分擔
      查被告天○○提出偽造之土地買賣契約書申請本件貸款，雖無證據證明被告申
      ○○、子○○、丁○○、亥○○明知該土地買賣契約書係偽造（詳如後述），
      惟其四人均明知該土地買賣契約書所示之土地價格不實，據以超額貸款予被告
      天○○；被告天○○並提供本件土地百分之三十五應有部分予汐止農會人員投
      資，甚至與被告申○○約定等投資成功後，被告申○○才付百分之二十五之土
      地款。足見被告天○○與被告申○○、子○○、丁○○、亥○○間有犯意聯絡
      與行為分擔。
（七）事實欄編號七部分：
      此部分事實，業據被告天○○坦白承認，核與證人寅○○○、卯○○、辛○○
      、壬○○、辰○○、巳○○於本院審理時證述相符，並有證人壬○○提出之辛○○與被告天○○之土地買賣契約書、土地銷售契約書（見本院卷三第一五六
      －一五九頁）、本件土地之人工土地登記簿謄本、土地所有權移轉登記相關案
      卷在卷可稽。
（八）事實欄編號八部分：
  甲、「然於八十二年十二月後，天○○已無法負擔上開貸款每月約七十多萬元之巨
      額利息，而有遲延繳息之情形」
      此部分事實，有汐止農會放款交易明細查詢表一紙在卷可稽（見調查局卷二第
      二○頁）。
  乙、「其旋於八十三年一月十一日，欲再以前開其持有之本件土地百分之六十五部
      分為擔保品（即以其嗣向辛○○等人增購之百分之三十五部分設定第一順位抵
      押權，而原持有之百分之三十部分設定第二順位抵押權予汐止農會），以其本
      人名義，向汐止農會再申請貸款二千萬元周轉。」
      此部分事實，業據被告天○○坦白承認，並有本件土地設定上開最高限額抵押
      權之相關案卷、本件貸款申請書一份在卷可稽。
  丙、「亥○○將本件土地市價為每坪三萬二千元之不實資料，登載於其放款業務上
      應作成之土地調查表上，並據此不實之本件土地市價每坪三萬二千元，依據汐
      止農會向來對不動產估價之慣例（與八十三年三月五日起實施之汐止農會不動
      產估價辦法第三條相同），計算本件土地之估值（市價扣除以市價計算之土地
      增值稅）為一億二千四百四十八萬七千四百九十六元及放款值為一億一千二百
      零三萬八千七百四十六元，扣除前次核貸之九千萬元，尚可貸款二千二百零三
      萬八千七百四十六元，以符合天○○欲申貸之額度。」
  Ａ、被告亥○○辯稱：其受理本件二千萬元之貸款案，就本件土地所評估之市價並
      無高估不實等語。惟此項辯解不可採信，理由如下：
    (1)被告亥○○明知本件土地於八十二年五、六月間之時價成交價為每坪一萬三千
      五百元，於被告天○○申請九千萬元貸款時，違背其任務高估本件土地市價為
      每坪二萬六千元之事實，已如前述（見（六）、甲）。而本件貸款距離上次核
      貸時間僅隔七個多月，本件土地並未進行開發或有足以提高價值之情事，如以
      每坪二萬六千元認定本件土地之市價，已屬高估不實，其竟以每坪三萬二千元
      認定本件土地市價，足見其明顯高估本件土地市價。
    (2)被告亥○○辯稱：擔保品由應有部分百分之六十五提高為完整之百分之百，因
      此其係以一萬三千五百元（被告天○○告知價格）、三萬五千元（瑞芳農會告
      知之中間價格）、五萬元（瑞芳倉儲公司之買賣價格）評定本件土地之市價為
      每坪三萬二千元等語。查被告亥○○是否有確實至現場訪價、向瑞芳農會詢價
      或於核貸當時得知瑞芳倉儲公司之買賣價格，尚有懷疑。然縱使依罪疑為有利
      於被告原則，認定被告亥○○確實有訪價、詢價，且其訪價、詢價亦得出每坪
      三萬五千元、每坪五萬元之價格。然一萬三千五百元、三萬元、五萬元三者之
      價格，最高與最低者相差達三、四倍，被告亥○○於當時並無其他客觀情事認
      為本件土地於八十二年五、六月間之成交價（每坪一萬三千五百元）有任何不
      妥（賤賣、貴買）之情形下，且本件土地並未進行開發或有足以提高價值之情
      事，竟不採其所知之土地成交價為市價，或以該土地成交價加減一定之成數為
      市價，而逕以其訪價、詢價所得之價格予以平均計算，認定本件土地當時之市
      價為每坪三萬二千元，即屬無據。至於被告亥○○辯稱擔保品由持分百分之六
      十五提高為完整之百分之百一節。查本件貸款之擔保品係本件土地百分之六十
      五應有部分，其應有部分並未提高；如果與被告天○○前次之貸款案合併計算
      ，，或可認為擔保品提高為本件土地之全部。然查土地調查表所載者，應為擔
      保品即土地之市價，此一市價與土地是否為應有部分無關。如果貸款之承辦人
      員認為土地之應有部分，與土地全部之價值不相當時，則應於計算放款值時，
      以估值之「成數」調整之。以被告天○○九千萬元之貸款案為例，被告亥○○
      認為當時之市價為每坪二萬六千元，估值為一億零一百八十萬一千八百四十八
      元，則其計算放款值時即不應以估值之九成（最高之成數）計算，而應以八成
      、七成或是六成計算，藉此確保貸款債權之安全。故其此部分所辯，不足採信
      。
    (3)被告亥○○辯稱：瑞芳倉儲公司於八十二年八月就坐落台北縣瑞芳鎮○○○段
      桀魚坑小段第三八○地號及同小段第三八二地號兩筆土地之買賣價格係每坪五
      萬元；全球鑑定公司於八十八年間鑑定本件土地於八十四年之價格係每坪四萬
      五千元；李瑞榮於八十八年九月間欲購買坐落台北縣瑞芳鎮○○○段大寮小段
      三四之三及同小段三四－七號二筆土地之價格係每坪四萬千元，足認被告亥○○於八十三年一月就本件土地市價之認定並無高估不實等語。其此部分所辯，
      不足採信，已如前述（見（六）、甲、Ｃ、(5)(6)(7)）。
  Ｂ、被告亥○○以其認定之土地市價每坪三萬二千元，依據汐止農會向來對不動產
      估價之慣例（與八十三年三月五日起實施之汐止農會不動產估價辦法第三條相
      同），計算本件土地之估值（市價扣除以市價計算之土地增值稅）為一億二千
      四百四十八萬七千四百九十六元及放款值為一億一千二百零三萬八千七百四十
      六元之事實，業據被告亥○○坦白承認，並有本件貸款之土地調查表一紙在卷
      可稽（調查局卷一第八○頁）。
  Ｃ、綜上所述，被告亥○○明知本件土地於八十二年五、六月間之成交價格為每坪
      一萬三千五百元，於被告天○○申請九千萬元貸款時，違背其任務高估本件土
      地市價為每坪二萬六千元。而本件貸款距離上次核貸時間僅隔七個多月，本件
      土地並未進行開發或有足以提高價值之情事，如以每坪二萬六千元認定本件土
      地之市價，已屬高估不實，其竟以每坪三萬二千元認定本件土地市價，足見被
      告亥○○對於本件土地市價之認定（每坪三萬二千元）確有高估之情。被告亥
      ○○將此不實之土地市價登載於其業務上作成之土地調查表，並據以計算被告
      天○○可以貸款之額度，其故意為違背其任務之行為，應可認定。
  丁、「申○○、子○○、丁○○均明知上情，亦由子○○、丁○○予之核章通過，
      准許天○○貸款二千萬元」
  Ａ、被告子○○、丁○○核章通過之事實，業據其坦白承認，並有本件貸款申請書
      一紙在卷可稽。
  Ｂ、被告申○○、子○○否認有違背任務之行為，辯稱：被告天○○於取得本件土
      地其他應有部分所有權後，向汐止農會申請貸款，土地之價值大幅提高，此時
      農會相關審核人員從新估價，並無不當之處等語。惟此項辯解不可採信，理由
      如前所述（見（八）、丙、Ａ、(2)）。
  Ｃ、被告丁○○否認有違背任務之行為，辯稱：其與被告亥○○確實曾至本件土地
      所在勘查及訪價，並未違背徵信規定；被告亥○○於土地調查表上所載市價，
      與上開訪價所得，暨全球鑑定公司之鑑價報告相比，被告亥○○所填之市價並
      無高估或不實情事等語。惟此項辯解不可採信，理由如前所述（見（八）、丙
      、Ａ）。
  Ｄ、綜上所述，被告申○○、子○○、丁○○均明知本件土地於八十二年五、六月
      間之成交價格為每坪一萬三千五百元，於被告天○○申請九千萬元貸款時，違
      背其任務以高估之每坪二萬六千元本件土地市價為依據，核准貸款。而本件貸
      款距離上次核貸時間僅隔七個多月，本件土地並未進行開發或有足以提高價值
      之情事，竟由被告亥○○以每坪三萬二千元認定本件土地市價，而其所認定之
      市價甚至係高於其於前次核貸時認定之本件土地市價。被告申○○、子○○、
      丁○○均知被告亥○○於土地調查表所載之土地市價有明顯高估及不實情事，
      就該筆貸款申請仍予以核准通過，其故意為違背其任務之行為，應可認定。
  戊、「並於八十三年一月十五日撥款二千萬元。致使汐止農會再超額貸出二千萬元
      ，而無法確保其擔保放款債權之安全，致生損害於汐止農會之財產。」
      查本件土地於前次貸款時，已超額貸款，致生損害於汐止農會之財產，已如前
      述（見（六）、丙）。被告申○○、子○○、丁○○、亥○○於八十三年一月
      本件土地市價無明顯增加之情況下，又貸出二千萬元，汐止農會之擔保放款債
      權顯然無法獲得有效之確保，就其整體財產利益觀察，即致生損害於汐止農會
      之財產。
  己、被告申○○、子○○、丁○○、亥○○均有為他人不法利益之意圖
      被告申○○、子○○、丁○○、亥○○超額貸款予被告天○○，已如前述，其
      四人有為他人不法利益之意圖，可以認定。
  庚、被告天○○與被告申○○、子○○、丁○○、亥○○有犯意聯絡與行為分擔
      查被告天○○於遲延繳息之情況下申請本件貸款，被告申○○、子○○、丁○○、亥○○故意違背其任務貸款予被告天○○；參以被告天○○先前提供本件
      土地百分之三十五應有部分予汐止農會人員投資，甚至與被告申○○約定等投
      資成功後，被告申○○才付百分之二十五之土地款。足見被告天○○與被告申
      ○○、子○○、丁○○、亥○○間有犯意聯絡與行為分擔。
（九）事實欄編號九部分：
  甲、「詎天○○於八十三年六月後，財務陷入窘境，無力繳納上開二筆貸款之利息
      ，嗣於八十三年十月二十六日，承辦催收業務之甲○○發現上情，原欲依內部
      規定對天○○函催清償本息，惟該簽呈至申○○核章時遭申○○退件，迄至八
      十四年三月初止，天○○就上開第一筆貸款及第二筆貸款未繳息分別長達十個
      月及六個月」
  Ａ、此部分事實，業據被告甲○○坦白承認，並有汐止農會放款交易明細查詢表二
      紙（見調查局卷一第二一、八四頁）、簽呈一紙（見本院卷一第一六四頁）在
      卷可稽。
  Ｂ、被告申○○於本院審理時雖否認有退件，辯稱未見過此簽呈等語。惟此項辯解
      不足採信，理由如下：
    (1)被告甲○○於八十九年五月十六日於調查局供稱：「由於天○○的貸款還息不
      正常，所以我向天○○寄出律師催告函（明理法律事務所律師陳金泉）時間我
      現在記不清。信用部主任丁○○及秘書子○○蓋章後，因總幹事未蓋章，直到
      後來隔了數年才對天○○聲請支付命令」（見第五一一九號偵查卷第三三頁）
      。
    (2)被告子○○於八十九年五月十六日於調查局供稱：「（天○○於八十三年間即
      無力償還利息，依照程序農會應寄發存證信函及律師函通知天○○繳付利息，
      若再不繳付即予查封拍賣。（提示：明理法律務所函）為何農會擬發出之律師
      函只簽呈至秘書，而未再向上送至總幹事處，致未發出？）我有簽核，且送公
      文的小弟亦有將公文送至總幹事處，至於總幹事為何未發出，我並不清楚」（
      第五一一號偵查卷第二五頁）。
  乙、「由申○○於八十四年三月十五日指示甲○○為被告天○○申請一千八百九十
      萬元之貸款案之承辦人，並與天○○約定，其僅能支用其中五百萬元，其餘一
      千三百九十萬元則清償積欠之利息及撥入專戶供繳息。」
      此部分事實，業據被告申○○、甲○○坦白承認，並有本件貸款申請書一紙在
      卷可稽（調查卷一第一一五頁），該貸款申請書上並有被告甲○○註明「總幹
      事交辦」字樣。
  丙、「而甲○○明知天○○上開逾期繳息情況嚴重，且依天○○於第一次貸款所提
      出土地買賣契約書所示土地價格不過每坪二萬元，亥○○於第二次核貸所載之
      土地價格不過每坪三萬二千元，且本件貸款距離上次核貸時間僅一年多，本件
      土地並未進行開發或有足以提高價值之情事（大華鑑定公司於八十六年間鑑定
      本件土地於當時之市價為每坪九千元，見（六）、甲、Ｃ、(3)），竟將本件土
      地市價為每坪四萬四千元之不實資料，登載於其放款業務上應作成之土地調查
      表上，並據此不實之本件土地市價每坪四萬四千元，依據汐止農會不動產估價
      辦法第三條之規定，計算本件土地之估值（市價扣除以市價計算之土地增值稅
      ）為一億七千零三萬七千五百六十四元及放款值為一億五千三百零三萬三千八
      百零八元，扣除前次核貸之九千萬元、二千萬元，尚可貸款四千三百零三萬三
      千八百零八元，以符合天○○欲申貸之額度。」
  Ａ、被告甲○○辯稱：其受理本件一千八百九十萬元之貸款案，有依農會之規定辦
      理徵信，就本件土地所評估之市價並無高估不實等語。惟此項辯解不可採信，
      理由如下：
    (1)被告甲○○坦承於承辦本件貸款時曾經查閱原貸放文件，故其應明知被告天○○於八十二年六月申請貸款時所提出土地買賣契約書所示土地價格為每坪二萬
      元，且明知被告亥○○於八十二年六月、八十三年一月所核定本件土地之市價
      為每坪二萬六千元、三萬二千元。又被告甲○○坦承曾至本件土地現場勘估，
      故其應知本件土地並未進行開發。查本件貸款距離第一次核貸時間雖近二年，
      然本件土地並未進行開發或有足以提高價值之情事，如以每坪三萬二千元認定
      本件土地之市價，與被告天○○所提土地買賣契約書所示之每坪二萬元價格相
      比，已屬高估。而本件貸款距離上次核貸時間僅一年多，在土地本身條件及外
      在環境並未有明顯改變之情形下，被告甲○○竟以每坪四萬四千元認定本件土
      地市價，足見其明顯高估本件土地市價。
    (2)被告甲○○辯稱：其辦理本件貸款案有依照農會之規定辦理徵信，至本件土地
      現場勘估，並查訪當地居民及瑞芳農會等熟悉當地行情之人士，該等人士均說
      相鄰瑞八公路每坪市價約有四萬至五萬行情，於是其依平均值再酌減以四萬四
      千元鑑估等語。查被告甲○○是否有確實至現場訪價或向瑞芳農會詢價，尚有
    懷疑。然縱使依罪疑為有利於被告原則，認定被告甲○○確實有訪價、詢價，
      且其訪價、詢價亦得出每坪四萬至五萬元之價格。但是其訪價、詢價所得之價
      格，或許係與本件土地之地目、地形、面積、臨路條件、位置不同之土地價格
      ，或許是所謂之「擬售價」（而非實際之成交價），究竟不是本件土地之實際
      成交價；且其由原貸放文件得知本件土地於八十二年四月間之實際成交價為每
      坪二萬元（被告甲○○不知為不實），此一價格與其訪價、詢價所得之價格相
      差達二倍。被告甲○○於當時並無其他客觀情事認為本件土地成交價（每坪二
      萬元）有任何不妥（賤賣、貴買）之情形下，竟不採其所知之土地成交價為市
      價，或以該土地成交價加減一定之成數為市價，而逕以其訪價、詢價所得之價
      格予以平均計算後酌減一千元，認定本件土地當時之市價為每坪四萬四千元，
      即屬無據。
    (3)被告甲○○辯稱：瑞芳倉儲公司於八十二年八月就坐落台北縣瑞芳鎮○○○段
      桀魚坑小段第三八○地號及同小段第三八二地號兩筆土地之買賣價格係每坪五
      萬元；全球鑑定公司於八十八年間鑑定本件土地於八十四年之價格係每坪四萬
      五千元；李瑞榮於八十八年九月間欲購買坐落台北縣瑞芳鎮○○○段大寮小段
      三四之三及同小段三四－七號二筆土地之價格係每坪四萬千元，足認被告甲○○於八十四年三月就本件土地市價之認定並無高估不實等語。其此部分所辯，
      不足採信，已如前述（見（六）、甲、Ｃ、(5)(6)(7)）。
    (4)被告甲○○辯稱：被告天○○係以每坪一萬元或一萬二千元購買本件土地百分
      之三十五應有部分，均比本件土地全部貸款每坪僅貸八千八百九十元高出甚多
      ；如果以被告甲○○所承辦之貸款一千八百九十萬元，與被告亥○○所承辦貸
      款二千萬元，合計三千八百九十萬元係以被告天○○六千餘一百餘萬元所購買
      本件土地百分之三十五應有部分作為擔保，則被告甲○○與亥○○以六千一百
      餘萬元之抵押品，只貸放三千八百九十萬元，約僅抵押物價值之百分之六十三
      ，顯然被告甲○○並無高估不動產價值等語。查貸放之金額占實際土地價值之
      比例，或可作為汐止農會是否受有損害之依據，然與被告甲○○是否高估本件
      土地之市價並無關係，故其此部分所辯不足採信。
  Ｂ、被告甲○○以其認定之土地市價每坪四萬四千元，依據汐止農會不動產估價辦
      法第三條之規定，計算本件土地之估值（市價扣除以市價計算之土地增值稅）
      為一億七千零三萬七千五百六十四元及放款值為一億五千三百零三萬三千八百
      零八元之事實，業據被告亥○○坦白承認，並有本件貸款之土地調查表一紙在
      卷可稽（調查局卷一第一一七頁）。
  Ｃ、綜上所述，被告甲○○明知本件土地於八十二年四月之成交價格為每坪二萬元
      ，且明知被告亥○○於八十二年六月、八十三年一月所核定本件土地之市價為
      每坪二萬六千元、三萬二千元。而本件貸款距離第一次核貸時間雖近二年，然
      本件土地並未進行開發或有足以提高價值之情事，如以每坪三萬二千元認定本
      件土地之市價，與被告天○○所提土地買賣契約書所示之每坪二萬元價格相比
      ，顯然已屬高估。而本件貸款距離上次核貸時間僅一年多，在土地本身條件及
      外在環境並未有明顯改變之情形下，被告甲○○竟以每坪四萬四千元認定本件
      土地市價，足見被告甲○○對於本件土地市價之認定（每坪四萬四千元）確有
      高估之情。被告甲○○將此不實之土地市價登載於其業務上作成之土地調查表
      ，並據以計算被告天○○可以貸款之額度，其故意為違背其任務之行為，應可
      認定。被告甲○○辯稱：其僅因處理事務怠於注意而未蒐集徵信之資料，亦僅
      係處理事務之過失，並非故意為違背任務之行為等語，並不可採。
  丁、「而申○○、子○○、丁○○均明知上情，亦予之核章通過，准許天○○貸款
      一千八百九十萬元」
  Ａ、被告申○○、子○○、丁○○核章通過之事實，業據其坦白承認，並有本件貸
      款申請書一紙在卷可稽。
  Ｂ、被告申○○、子○○否認有違背任務之行為，辯稱：被告天○○於取得本件土
      地其他應有部分所有權後，向汐止農會申請貸款，土地之價值大幅提高，此時
      農會相關審核人員從新估價，並無不當之處等語。惟此項辯解不可採信，理由
      如前所述（見（八）、丙、Ａ、(2)）。
  Ｃ、至於被告申○○、子○○否認有背信之故意，辯稱；被告天○○前次貸款雖有
      遲延繳息之情形，然因其抵押品價值足夠，復加上其平時票信、債信良好，是
      以權衡利弊得失後，再貸予一千八百九十萬元，除領走五百萬元投資規劃老人
      中心外，餘款全置農會專戶以備繳納本息等語。惟查本件貸款之抵押品價值不
      足，如前述，且被告天○○復領走五百萬元，其有背信之故意，應可認定。
  Ｄ、被告丁○○否認有違背任務之行為，辯稱：其與被告甲○○確實曾至本件土地
      所在勘查及訪價，並未違背徵信規定；被告甲○○於土地調查表上所載市價，
      與上開訪價所得，暨全球鑑定公司之鑑價報告相比，被告甲○○所填之市價並
      無高估或不實情事等語。惟此項辯解不可採信，理由如前所述（見（九）、丙
      、Ａ）。
  Ｅ、綜上所述，被告申○○、子○○、丁○○均明知本件土地於八十二年五、六月
      間之成交價格為每坪一萬三千五百元，於被告天○○申請第一、二次貸款時，
      違背其任務以高估之每坪二萬六千元、三萬二千元本件土地市價為依據，核准
      貸款。而本件貸款距離上次核貸時間僅隔一年多，本件土地並未進行開發或有
      足以提高價值之情事，竟由被告甲○○以每坪四萬四千元認定本件土地市價，
      而其所認定之市價甚至係高於其於前次核貸時認定之本件土地市價。被告申○○、子○○、丁○○均知被告甲○○於土地調查表所載之土地市價有明顯高估
      及不實情事，就該筆貸款申請仍予以核准通過，其故意為違背其任務之行為，
      應可認定。
  戊、「並於八十四年三月二十四日撥款一千八百九十萬元。致使汐止農會再超額貸
      出一千八百九十萬元，而無法確保其擔保放款債權之安全，致生損害於汐止農
      會之財產。」
  Ａ、查本件土地於前二次貸款時，已超額貸款，致生損害於汐止農會之財產，已如
      前述（見（六）、丙；（八）、戊）。被告申○○、子○○、丁○○、甲○○
      於八十四年三月本件土地市價無明顯增加之情況下，又貸出一千八百九十萬元
      ，汐止農會之擔保放款債權顯然無法獲得有效之確保，就其整體財產利益觀察
      ，即致生損害於汐止農會之財產。
  Ｂ、被告甲○○辯稱：其認為被告天○○第一、二次貸款共一億一千萬元之積欠利
      息九百九十六萬五千二百零八元，依民法第二○七條之規定利息不能滾入本金
      再生利息，如以貸款方式，將所貸放之款項作為繳付利息之用，事實上對農會
      並無損失，反而第三次貸款一千八百九十萬元可以計算利息，對農會只有利益
      ，並無損害等語。惟查被告天○○除將一千三百九十萬元置於專戶清償前二次
      貸款之利息外，另領走五百萬元，該領走之五百萬元顯然屬實際上貸出之金額
      ，至少就此部分，汐止農會應受有損害。況且，被告天○○因取得本件貸款金
      額繳付前二次貸款利息，致使汐止農會未能即時對可能成為逾期放款之前二次
      貸款案加以催收，就汐止農會之整體財產利益觀察，亦足認致生損害於汐止農
      會之財產。故其此部分所辯不足採信。
  Ｃ、被告甲○○辯稱：被告天○○係以每坪一萬元或一萬二千元購買本件土地百分
      之三十五應有部分，均比本件土地全部貸款每坪僅貸八千八百九十元高出甚多
      ；如果以被告甲○○所承辦之貸款一千八百九十萬元，與被告亥○○所承辦貸
      款二千萬元，合計三千八百九十萬元係以被告天○○六千餘一百餘萬元所購買
      本件土地百分之三十五應有部分作為擔保，則被告甲○○與亥○○以六千一百
      餘萬元之抵押品，只貸放三千八百九十萬元，約僅抵押物價值之百分之六十三
      ，故被告甲○○並無超貸情事等語。惟此項辯解不可採信，理由如下：
    (1)本件土地於八十四年三月之市價如以每坪一萬二千元計算，依汐止農會不動產
      估價辦法第三條規定，以上開市價扣除以市價計算之土地增值稅（每坪六千八
      百二十九元（百分之十應有部分）、六千七百八十四元（百分之二十五應有部
      分）），本件土地百分之三十五應有部分之估值應為二千六百四十八萬四千零
      一十元，依此估值九成計算之放款值應為二千三百八十三萬五千六百零九元（
      每坪約四千六百八十二元）。被告甲○○、亥○○以三千八百九十萬元貸放，
      顯已超過依汐止農會不動產估價辦法規定計算所可以貸放之額度。
    (2)況且被告甲○○所承辦之貸款並非以上開本件土地百分之三十五應有部分設定
      第一順位抵押權，而係以本件土地百分之三十應有部分係設定第三順位抵押權
      ，百分之三十五應有部分係設定第二順位抵押權。而本件土地於八十四年三月
      之市價如以每坪一萬二千元計算，依汐止農會不動產估價辦法第三條規定，以
      上開市價扣除以市價計算之土地增值稅，本件土地全部之估值應為四千九百零
      四萬五千零八十三元，依此估值九成計算之放款值應為四千四百一十四萬零五
      百七十五元（每坪約四千六百七十萬元）。然前二次貸款已貸放一億一千萬元
      ，顯已超過依汐止農會不動產估價辦法規定計算所可以貸放之額度，被告甲○○再予以核貸一千八百九十萬元，自屬超貸。
  己、被告申○○、子○○、丁○○、甲○○均有為他人不法利益之意圖
      被告申○○、子○○、丁○○、甲○○超額貸款予被告天○○，已如前述，其
      四人有為他人不法利益之意圖，可以認定。
  庚、被告天○○與被告申○○、子○○、丁○○、甲○○有犯意聯絡與行為分擔
      查被告天○○於遲延繳息之情況下申請本件貸款，被告申○○、子○○、丁○○、甲○○故意違背其任務貸款予被告天○○；參以被告天○○先前提供本件
      土地百分之三十五應有部分予汐止農會人員投資，甚至與被告申○○約定等投
      資成功後，被告申○○才付百分之二十五之土地款。足見被告天○○與被告申
      ○○、子○○、丁○○、甲○○間有犯意聯絡與行為分擔。
（十）綜上所述，被告六人有事實欄所述之犯罪事實，應可認定。
三、核被告六人所為，均係犯刑法第二百十六條、第二百十五條之行使業務登載不實
    文書罪、第三百四十二條第一項之背信罪。被告天○○另犯刑法第二百十六條、
    第二百十條之行使偽造私文書罪。被告天○○雖非從事放款業務、為汐止農會處
    理事務之人，然其與其餘被告就行使業務登載不實罪、背信罪間有犯意聯絡及行
    為分擔，已如前述，依刑法第三十一條第一項之規定，仍論以共犯，故被告六人
    均為共同正犯。且被告利用不知情之宇○○製作偽造之土地買賣契約書影本，為
    間接正犯。被告天○○所犯上開三罪間，有方法結果之牽連關係，為牽連犯，應
    從一重之行使偽造私文書罪處斷。被告申○○、子○○、丁○○、亥○○、甲○○所犯行使業務登載不實文書罪與背信罪間，有方法結果之牽連關係，為牽連犯
    ，應從一重之背信罪處斷。被告申○○、子○○、丁○○前後三次背信犯行，被
    告亥○○前後二次背信犯行，時間緊接、方法相同，觸犯構成要件相同之罪名，
    均顯係基於概括犯意為之，應依刑法第五十六條連續犯之規定，論以一罪，並加
    重其刑。
四、對被告量刑之理由：
（一）被告天○○：被告天○○持偽造之土地買賣契約書作為申請貸款之依據，明知
      擔保品之價值不足，竟與被告申○○共謀，超額貸款約六千萬元，致使汐止農
      會貸款之債權無法受到確保，其利用此種手法獲取鉅額不法利益，惡性非輕，
      爰審酌其素行、犯罪之目的、犯罪所得之利益、汐止農會之損害以及其犯後之
      態度等一切情狀，量處有期徒刑三年。
（二）被告申○○：被告申○○身為汐止農會總幹事，本應維護汐止農會之利益，惟
      其竟意圖為被告天○○之不法利益，及自己亦參與投資之間接利益，無視擔保
      品價值不足之事實，其雖未具體指示放款人員如何辦理，然其利用其為農會總
      幹事之職務，表明被告天○○之貸款金額沒有問題，由被告亥○○、甲○○等
      業務承辦人為違背任務之行為，超額貸款約六千萬元予被告天○○，致生汐止
      農會財產之重大損害。爰審酌其素行、犯罪之目的、汐止農會之損害以及其犯
      後之態度等一切情狀，量處有期徒刑三年。
（三）被告子○○、丁○○：被告子○○、丁○○分別為汐止農會秘書、信用部主任
      ，本應維護汐止農會之利益，確實徵信、審核貸款案件，惟其竟意圖為被告天
      ○○之不法利益，及自己亦參與投資之間接利益，無視擔保品價值不足之事實
      ，配合被告天○○之貸款申請，予以審核通過，超額貸款約六千萬元予被告天
      ○○，致生汐止農會財產之重大損害。爰審酌本件貸款案並非由其二人主導、
      其二人素行良好、犯罪之目的、汐止農會之損害以及其犯後之態度等一切情狀
      ，分別量處有期徒刑二年。又被告子○○、丁○○前未曾受有期徒刑以上刑之
      宣告，因一時失慮，而罹刑典，經此刑之宣告後，應知警惕而無再犯之虞，本
      院因認暫不執行其刑為當，均予以宣告緩刑四年，用啟自新。
（四）被告亥○○：被告亥○○為汐止農會信用部承辦放款業務職員，本應維護汐止
      農會之利益，確實徵信、審核貸款案件，惟其竟意圖為被告天○○之不法利益
      ，及自己亦參與投資之間接利益，無視擔保品價值不足之事實，配合被告天○○之貸款申請，予以審核通過，超額貸款約四千五百萬元予被告天○○，致生
      汐止農會財產之重大損害。爰審酌本件貸款案並非由其主導、其素行良好、犯
      罪之目的、汐止農會之損害以及其犯後之態度等一切情狀，量處有期徒刑一年
      。又被告亥○○前未曾受有期徒刑以上刑之宣告，因一時失慮，而罹刑典，經
      此刑之宣告後，應知警惕而無再犯之虞，本院因認暫不執行其刑為當，予以宣
      告緩刑三年，用啟自新。
（五）被告甲○○：被告甲○○為汐止農會信用部承辦催收及放款業務職員，本應維
      護汐止農會之利益，確實徵信、審核貸款案件，惟其竟意圖為被告天○○之不
      法利益，無視擔保品價值不足之事實，配合被告天○○之貸款申請，予以審核
      通過，超額貸款約一千八百九十萬元予被告天○○，致生汐止農會財產之損害
      。爰審酌本件貸款案並非由其主導、其亦未參與投資，僅因受被告申○○指示
      而承辦貸款案，及其素行良好、汐止農會損害程度、其犯後態度等一切情狀，
      量處有期徒刑六月。查被告甲○○行為後刑法第四十一條已於九十年一月十日
      修正公布，並自同年月十二日生效，得易科罰金者，修正為犯最重本刑為五年
      以下有期徒刑以下之刑之罪，與修正前條文規定犯最重本刑為三年以下有期徒
      刑以下之刑之罪比較，以修正後條文有利於被告，依刑法第二條第一項前段規
      定，應適用修正後之刑法第四十一條第一項前段。故依該條規定，諭知被告甲○○有期徒刑易科罰金之折算標準。又被告甲○○前未曾受有期徒刑以上刑之
      宣告，因一時失慮，而罹刑典，經此刑之宣告後，應知警惕而無再犯之虞，本
      院因認暫不執行其刑為當，均予以宣告緩刑二年，用啟自新。
五、被告天○○偽造之土地買賣契約書影本上偽造之「癸○○」簽名及印文各一枚，
    均應依刑法第二百十九條宣告沒收。
六、公訴意旨略以：被告申○○、子○○、丁○○、亥○○、甲○○明知被告天○○
    提出之土地買賣契約書係偽造，因認被告申○○、子○○、丁○○、亥○○、甲○○亦共犯刑法第二百一十六條、第二百十條行使偽造私文書罪等語。惟按按犯
    罪事實應依證據認定之，無證據不得推定其犯罪事實；不能證明被告犯罪者，應
    諭知無罪之判決，刑事訴訟法第一百五十四條、第三百零一條第一項分別定有明
    文。又犯罪事實之證明，必須達於一般人均可得確信其為真實之程度，而無合理
    之懷疑存在時，始得為被告有罪之認定。如果犯罪事實之證明，尚未達到此一程
    度，仍有合理之懷疑存在時，即不能為被告有罪之認定。經查：訊據被告申○○
    、子○○、丁○○、亥○○、甲○○均否認明知上開土地買賣契約書係偽造等語
    ，核與被告天○○所供相符。且證人癸○○亦證稱不認識被告申○○、子○○、
    丁○○、亥○○、甲○○（見本院卷三第二五一）。則被告申○○、子○○、丁○○、亥○○、甲○○是否知悉上開土地買賣契約書係偽造，即有可疑。至於被
    告申○○、子○○、丁○○、亥○○雖然明知上開土地買賣契約書上所載之土地
    價格不實，已如前述。然上開土地買賣契約書所載之內容不實與其是否經偽造，
    並無絕對之必然關係，故亦難憑此認定被告申○○、子○○、丁○○、亥○○有
    行使偽造私文書之故意。此外，復查無其他積極證據足以證明被告申○○、子○○、丁○○、亥○○、甲○○有犯上開公訴意旨所指之罪，因公訴意旨認此部分
    之犯罪事實與被告申○○、子○○、丁○○、亥○○、甲○○前開經論罪科刑部
    分有牽連犯之裁判上一罪關係，爰不另為無罪之諭知。
七、依刑事訴訟法第二百九十九條第一項前段、刑法第二條第一項前段、第二十八條
    、第三十一條、第五十六條、第二百十六條、第二百十條、第二百十五條、第三
    百四十二條第一項、第四十一條第一項前段、第七十四條第一款、第二百十九條
    、罰金罰鍰提高標準條例第一條前段、第二條，判決如主文。
本案經檢察官黃梅淑到庭執行職務。
中      華      民      國      九十一      年     四     月    三十    日
                                   臺灣士林地方法院刑事第一庭
                                       法  官  劉秉鑫
右正本證明與原本無異
如不服本判決應於送達後十日內向本院提出上訴狀
                                       書記官  徐基典
中      華      民      國      九十一      年     四     月    三十    日
附錄本案論罪科刑法條全文
刑法第二百十條
刑法第二百十五條
刑法第二百十六條
刑法第三百四十二條第一項
